【裁判字號】    94,矚上重更(二),2
【裁判日期】    950829
【裁判案由】    組織犯罪防制條例等
【裁判全文】
臺灣高等法院刑事判決           94年度矚上重更(二)字第2號
上  訴  人  臺灣基隆地方法院檢察署檢察官
上  訴  人
即  被  告  己○○
選任辯護人  許巍騰律師
            李怡卿律師
上  訴  人
即  被  告  子○○
選任辯護人  鄭志明律師
上  訴  人
即  被  告  丁○○
選任辯護人  王盈智律師
            余俊儒律師
            周武榮律師
上列上訴人因被告違反組織犯罪防制條例等案件，不服臺灣基隆
地方法院92年度矚重訴字第1號，中華民國92年6月11日第一審判
決（起訴案號：台灣基隆地方法院檢察署91年度偵字第4310號、
4381號、4732號、92年度偵字第103號、第309號、第310號、第
465號、第995號、第996號，及追加起訴：同署92年度偵字第127
7號），提起上訴，經最高法院第二次發回更審，本院判決如下
：
    主  文
原判決關於 (一)己○○擄人勒贖部分暨執行刑，(二)子○○部
分，(三)丁○○部分，均撤銷。
己○○共同意圖勒贖而擄人，累犯，處有期徒刑捌年。
丁○○幫助殺人未遂，累犯，處有期徒刑肆年；又共同未經許可
，持有獵槍，處有期徒刑壹年貳月，併科罰金新台幣拾萬元，罰
金如易服勞役，以新臺幣壹仟元折算壹日，扣案霰彈槍壹把（槍
枝管制編號：0000000000號）沒收；又共同意圖勒贖而擄人，累
犯，處有期徒刑陸年陸月。應執行有期徒刑拾壹年，併科罰金新
台幣拾萬元，罰金如易服勞役，以新臺幣壹仟元折算壹日，扣案
霰彈槍壹把（槍枝管制編號：0000000000號）沒收。
子○○共同未經許可持有手槍，處有期徒刑伍年陸月，併科罰金
新臺幣拾萬元，罰金如易服勞役，以新臺幣壹仟元折算壹日，扣
案之美國BERETTA廠製半自動手槍壹枝（槍枝管制編號000000000
0號，含有彈匣壹個、滅音器壹支）、捷克CZ廠製自動手槍壹枝
（槍枝管制編號：0000000000號）、口徑9ｍｍ之制式子彈拾顆
，均沒收；又共同意圖勒贖而擄人，處有期徒刑陸年。應執行有
期徒刑拾壹年，併科罰金新臺幣拾萬元，罰金如易服勞役，以新
臺幣壹仟元折算壹日，扣案之美國BERETTA廠製半自動手槍壹枝
（槍枝管制編號0000000000號，含有彈匣壹個、滅音器壹支）、
捷克CZ廠製自動手槍壹枝（槍枝管制編號：0000000000號）、口
徑9ｍｍ之制式子彈拾顆，均沒收。被訴參與犯罪組織、加害癸○○、寅○○部分，均無罪。
    事  實
甲、前案紀錄：
１、己○○前因違反麻醉藥品管理條例案件及槍砲彈藥刀械管制
    條例案件，經本院以81年度上訴字第3010號判決有期徒刑5
    年3月及台灣台北地方法院以84年度訴字第1576號判決1年6
    月確定，經合併執行，於民國87年2月24日因縮刑假釋，接
    續至台東泰源技能訓練所執行管訓處分至89年9月間出監，
    嗣於90年1月15日假釋保護管束期滿未經撤銷假釋而執行完
    畢。
２、丁○○前因違反麻醉藥品管理條例案件，先後經本院以81年
    度上訴字第2076號判處有期徒刑8月、最高法院以81年度台
    上字第6246號判處有期徒刑6年確定，嗣定應執行刑為有期
    徒刑6年6月，並發監執行，於84年1月10日因縮短刑期假釋
    出監，又因違反麻醉藥品管理條例及竊盜等案件，經本院以
    86年度上易字第5345號判處應執行有期徒刑1年確定，並經
    撤銷前案之假釋，兩案發監接續執行，於89年9月5日又因縮
    短刑期假釋出監，於91年7月5日假釋期滿執行完畢。
乙、犯罪事實
一、參與太陽會犯罪組織部分：
１、丁○○（綽號水牛）與己○○（綽號鐵霸）係舊識，己○○
    於81年間，因案羈押於台北看守所時加入「太陽會」，嗣發
    監執行及感訓處分執行完畢，均未脫離「太陽會」之組織。
    己○○為凝聚「太陽會」組織成員力量及牟取財源，於90年
    底，將台北市○○區○○街48號10樓作為組織成員之據點，
    亦稱太陽會為公司，並陸續吸收丁○○、洪進雄、廖文彬、
    黃福枝、丑○○、段存祺、何錦晃、于宏偉（以上7人分別
    經本院及原審法院判罪確定）等人為其成員，受其命令指揮
    ，使其成為具有內部管理結構之團體。為管理組織，防止組
    織內部犯罪事證外洩，對於加入太陽會之成員，禁止任意退
    出，如有違反，即以嚴厲手段制裁之；又為強化組織暴力、
    脅迫性質之聲勢，如認組織成員受他人欺負或對他人不滿者
    ，即由其他組織成員糾眾開槍示警恐嚇；且以非法方式籌措
    組織之經濟來源，其中多數為恃強凌弱為人催討債務，從中
    收取佣金，催討債務對象若有不從，即開槍射擊，或將之押
    走施以毆打凌虐，逼其就範，所得佣金由己○○全權支配。
    己○○為達控制及強化「太陽會」犯罪組織聲勢及籌措財源
    等目的，指揮組織幫眾，從事後述之暴力討債、槍殺等嚴重
    破壞社會秩序及危害他人生命、身體、自由、財產之犯罪活
    動，而以集團從事犯罪活動，係具有常習性及暴力性、脅迫
    性之組織。丁○○於91年6月間，參與己○○所指揮之「太
    陽會」犯罪組織為其成員，擔任基隆地區組長，並即受己○○指揮參與太陽會組織所為對癸○○及寅○○暴力討債，幫
    助槍擊壬○○等多次具暴力、脅迫性犯罪行為，而參與犯罪
    組織。
二、槍擊戊○○住宅案：
    子○○之家屬自74年間起，向戊○○承租坐落台南縣麻豆鎮
    苓子林1之4號土地，嗣戊○○於90年8月間，向子○○家人
    表示至90年11月中旬租期屆滿即不願續租。子○○家人乃要
    求戊○○支付新台幣（下同）100萬元之補償費，惟戊○○
    認要求金額過高，只願支付30萬元，乃委請友人郭賢良居間
    協調，終因雙方條件差距過大而無法達成協議。於上開土地
    租賃期間屆滿後，戊○○乃於91年3月間，向台灣台南地方
    法院訴請拆屋還地，子○○於其家屬接獲法院之開庭通知，
    即於91年4月間某日，打電話向戊○○質問何以搬遷費用尚
    未談妥即訴訟，戊○○以雙方搬遷費用無法達成合意，只好
    打官司回應。子○○交涉未果，心生不滿，乃向己○○請求
    協助對戊○○住處施加槍擊恐嚇以為報復。己○○應子○○
    之請，乃於91年5月初，在台北市○○街48號10樓召集余進
    長、黃昌泰（以上2人另案偵辦）、丑○○、黃福枝（以上2
    人業經本院及原審法院判刑確定）等人，其等均明知具有殺
    傷力之各式槍枝及子彈，非經主管機關許可不得擅自持有，
    竟共同基於持有手槍、子彈及恐嚇之犯意聯絡，由己○○指
    示余進長、黃昌泰、丑○○、黃福枝等人持槍前往台南縣麻
    豆鎮，依子○○之指引，對戊○○住處射擊予以報復。余進
    長於91年5月13日下午2時許，將具有殺傷力之手槍2把〔分
    別為：(1)槍枝管制編號0000000000，捷克CZ廠製75型口徑
    9MM（9×19MM）制式半自動手槍1把、(2)槍枝管制編號
    0000000000，美國BERETT A廠製92FS型口徑9MM制式半自動
    手槍1把〕，並分別裝填可供該手槍射擊使用之不詳數量具
    有殺傷力之子彈，交予黃昌泰攜帶，並與丑○○、黃福枝等
    4 人搭車前往台南縣麻豆鎮，同日下午6時30分許，子○○
    駕駛不詳車號小客車至中山高速公路台南縣新市○○道接載
    余進長、黃昌泰、丑○○、黃福枝等人至子○○老家休息並
    用餐。同日晚間9時許，子○○駕車搭載余進長、黃昌泰、
    丑○○、黃福枝等人，前往台南縣麻豆鎮○○路45號2樓戊○○住處附近街道勘查，並由子○○指明戊○○之住宅位置
    ，子○○等5人即轉赴台南縣不詳地址酒店飲酒作樂；至同
    日晚間11時許，子○○復駕車搭載余進長、黃昌泰、丑○○
    、黃福枝等人，前往上開戊○○住處附近巷弄，由子○○與
    余進長在車內接應，黃昌泰下車至台南縣麻豆鎮○○路附近
    負責把風，丑○○、黃福枝分持上開捷克CZ廠製75型口徑
    9MM制式半自動手槍、美國BERETTA廠製92FS型口徑9MM制式
    半自動手槍附加滅音器各1把，下車步行至台南縣麻豆鎮○○路40號前電信箱旁，由丑○○在旁把風，黃福枝則頭戴安
    全帽，持上開附有滅音器之美國BERETT A廠製92FS型口徑
    9MM制式半自動手槍，瞄準戊○○住處落地鋁門窗上方往天
    花板方向射擊1發子彈，該子彈射穿戊○○住處鋁門窗上方
    壓克力板而射入客廳天花板造成1孔洞（毀損部分未經告訴
    ），以此方式對戊○○施以恫嚇（恐嚇部分不成立犯罪，理
    由詳後述）。射擊後，黃福枝、丑○○迅即返回原車，將上
    開2把手槍及剩餘子彈均交由黃昌泰收妥，子○○旋搭載余
    進長、黃昌泰、丑○○、黃福枝等人前往飲酒作樂，至翌日
    凌晨余進長、黃昌泰、丑○○、黃福枝等人始搭車返回台北
    市。戊○○迨至91年秋季，始發覺其住處鋁門窗上方壓克力
    板及客廳天花板上遺留彈孔，經警勘查現場，始悉上情，嗣
    後經追查並扣得前開槍、彈。
三、槍擊潘家祥藝品店案：
    潘家祥（綽號「白豬」）與己○○2人原係舊識，己○○聽
    聞潘家祥可能有毒品海洛因及愷他命之流通管道，意欲以較
    低之價格透過潘家祥購買毒品替「太陽會」組織集團生財。
    乃於91年6月間致電潘家祥，詎遭潘家祥拒絕，雙方並起口
    角衝突，己○○氣憤難當，竟生恐嚇之意，決意對潘家祥於
    基隆市○○區○○路73號之「旌全藝品店」開槍射擊示威。
    91年6月21日晚間，己○○召集丁○○、黃福枝及丑○○（
    以上2人分別經本院及原審判刑確定）等人至台北市○○街
    48號10樓組織據點會商，己○○、丁○○、丑○○、黃福枝
    、段存祺均明知具有殺傷力之各式槍枝及子彈，非經主管機
    關許可不得擅自持有，竟共同基於持有手槍、子彈及恐嚇之
    犯意聯絡，因丁○○對於基隆市熟悉，己○○乃要求丁○○
    先繪出「旌全藝品店」附近街道簡圖，再依丁○○所繪之簡
    圖指示由丑○○與黃福枝2人以逆向行駛機車前往「旌全藝
    品店」開槍，由丁○○負責提供丑○○、黃福枝機車與安全
    帽並在現場附近監控把風。謀議既定，於翌日（91年6月22
    日）晚間8時30分許，丑○○駕駛其所有之小客車自台北市
    搭載黃福枝、柯啟源至基隆市；丁○○則命段存祺（經本院
    判處罪刑確定）購置全罩式安全帽備用，並前往基隆市○○
    路與丑○○等人會合，一行人隨即前往基隆市信義區○○○
    街46號丁○○租住處集合。丁○○、丑○○、黃福枝、段存
    祺、柯啟源（另案偵辦）等人承上之犯意聯絡，由黃福枝取
    出具有殺傷力之霰彈槍1把〔槍枝管制編號：0000000000號
    ，美國REMINGTON廠製870 POLICE MAGNUM型口徑12 GAU GE
    制式單管霰彈槍〕，並裝填可供該槍射擊使用之口徑12GAU
    GE 制式霰彈4顆，段存祺購回全罩式安全帽2頂。隨後由丁○○駕駛車號6G-7058號白色小客車搭載丑○○及黃福枝，
    柯啟源另駕駛丑○○所有前揭小客車，段存祺亦駕駛另部向
    他人所借之紅色小客車，一同前往基隆市○○路「旌全藝品
    店」附近，段存祺基於單純使用竊盜之犯意，先於基隆市○○路、愛三路路口旁，以自備鑰匙開啟不詳車號之機車電門
    ，供黃福枝、丑○○騎乘使用。同日晚間11時35分許，黃福
    枝即騎該機車搭載丑○○持上開裝妥子彈之霰彈槍，逆向行
    駛至「旌全藝品店」前，丑○○下車站立於該已打烊並關閉
    鐵門之藝品店前，趁無人之際，對藝品店之鐵捲門接續射擊
    3 發子彈（當時無人在店內），以此方式恫嚇方式，危害「
    旌全藝品店」之負責人潘家祥之生命、身體安全。射擊後，
    丑○○迅速跳上黃福枝所騎機車，黃福枝依事前規劃之路線
    逆向行駛至停放於基隆市○○路段存祺所駕駛之紅色小客車
    旁，丑○○即將上開霰彈槍及剩餘子彈自後車窗丟入段存祺
    前揭自小客車，由段存祺將上開霰彈槍及剩餘子彈帶回其基
    隆市○○路13號2樓住處暫置。黃福枝則載丑○○再駛至前
    方路口右轉後將機車棄置於路旁，黃福枝、丑○○2人旋改
    搭停放路旁由柯啟源駕駛之上開小客車返回台北，由柯啟源
    向己○○回報執行槍擊之過程。次日（91年6月23日）中午
    ，丁○○及段存祺將上開霰彈槍及子彈帶至台北市○○街48
    號地下室交給丑○○，丑○○承己○○之命，將該把霰彈槍
    攜至台北市○○○路某處交予不詳姓名成年男子綽號「建兄
    」之人。嗣上開霰彈槍輾轉交至葉雲全手中，經警於91年9
    月21日拘提葉雲全時，在桃園縣楊梅鎮○○○路378號8樓之
    1 葉雲全租處查獲上開霰彈槍1把（葉雲全所涉違反槍砲彈
    藥刀械管制條例等案件，另經台灣桃園地方法院審理），始
    查悉上情。
四、槍殺壬○○未遂案：
    壬○○（綽號「牛頭」）曾於78年間參加以吳桐潭為首之「
    天道盟太陽會」犯罪組織（對外以「太陽集團公司」為名）
    ，嗣於85年12月11日因組織犯罪防制條例公布施行，壬○○
    乃依法向警察機關登記脫離「太陽會」犯罪組織而經檢察官
    為不起訴處分。嗣吳桐潭因案遭通緝流亡海外，壬○○即無
    意繼續參與「太陽會」組織之行動而與該組織日益疏離，而
    遭「太陽會」組織成員認為其係組織集團之「背骨」（閩南
    語，即背叛組織者之意）。董智泰（綽號「老泰」或「神經
    泰」，另案偵辦）銜「太陽會」上層組織成員蘇倫養（綽號
    「大養」，另經檢察官偵辦）、吳錫聰等人之命，欲尋找壬○○行蹤，並要求丁○○協助找尋壬○○下落。丁○○於91
    年10月13日晚間9時許，與廖文彬前往基隆市○○路廟口附
    近，與段存祺碰面吃宵夜，斯時丁○○發現壬○○在基隆市
    ○○路、仁三路口搭車，乃與廖文彬、段存祺駕車尾隨跟蹤
    ，見壬○○至基隆市○○路「康師傅海產店」用餐，丁○○
    命廖文彬留在該海產店1樓附近繼續監視；另與段存祺開車
    至基隆市○○路、南榮路口，以電話聯絡董智泰告之壬○○
    行蹤，董智泰據報後，萌生狙殺壬○○以立幫威之決意，乃
    囑丁○○前往基隆市國道1號高速公路出口附近高架橋下會
    合，另聯絡朱志強（綽號「壹萬」）、阮安勝（綽號「安順
    」）、紀國勝（綽號「黑面」）及林建豪（以上4人均另案
    審理）等人，並備妥已安裝子彈（數目不詳）之黑色制式
    90MM 手槍2把（未扣案）及全罩式安全帽2頂，旋由朱志強
    駕駛車牌號碼W5-6038號福斯廂型車，搭載董智泰、阮安勝
    、紀國勝、林建豪等人，自台北市○○區○○街48號10樓出
    發。同日晚間11時許，壬○○離開「康師傅海產店」，丁○○、廖文彬與段存祺繼續尾隨跟蹤壬○○座車，見壬○○進
    入基隆市○○區○○路13號「金凱餐廳」大樓（與「夢幻酒
    店」同棟大樓），丁○○等人即在該大樓對面之基隆市○○
    路東岸高架橋下等候董智泰。不久，董智泰、朱志強、阮安
    勝、紀國勝及林建豪等人同車抵達，董智泰當場從車內取出
    上開2把黑色制式90MM手槍及2頂全罩式安全帽，分別交給阮
    安勝及朱志強，指示阮安勝及朱志強2人持槍前往伺機射殺
    壬○○。廖文彬、段存祺（業經判刑確定）明知董智泰等人
    意圖狙殺壬○○之計劃，仍共同基於幫助殺人之犯意聯絡，
    由丁○○向董智泰、阮安勝及朱志強等人說明壬○○現在所
    在位置，段存祺則偕同紀國勝2人共同基於使用竊盜之犯意
    ，在基隆市○○路21巷內，由段存祺以自備鑰匙開啟不詳車
    號之機車電門發動引擎交給紀國勝，以供阮安勝及朱志強騎
    乘前往槍擊使用，廖文彬則在基隆市○○路26號前監控壬○○之行動，俟壬○○出現時指點阮安勝及朱志強2人。翌日
    （91年10月14日）凌晨1時30分許，壬○○與友人謝孝哲、
    徐明德自「夢幻酒店」所在大樓門口出來，謝孝哲駕駛車牌
    號碼9K-0720號小客車準備搭載壬○○，廖文彬即以手勢向
    阮安勝及朱志強指示壬○○之座車目標，阮安勝即站立於該
    車駕駛座門外、朱志強則站立於該車之後方，俟徐明德開啟
    右後車門，壬○○甫進入車內之際，首由朱志強從該車後擋
    風玻璃外向車後乘客座射擊2發子彈，壬○○聞槍聲迅即倉
    惶下車，阮安勝復由該車左方接連向車內及車外射擊4發子
    彈，上開子彈並波及前方由于耀清所駕駛車牌號碼EV-9165
    號小客車（2部車輛毀損部分均未據告訴）。壬○○因閃躲
    得宜並拚命向前方巷內逃跑，始倖免於難，然仍受有左後背
    部5乘5公分表淺非穿透傷之槍傷。阮安勝與朱志強2人見未
    得逞，為免行跡敗露，速循原路折回基隆市○○路21巷內停
    放上開機車處，由阮安勝騎該機車搭載朱志強往公園街方向
    行駛逃逸，嗣將該機車棄置於基隆市○○街335號前路旁，
    即共同搭乘計程車返回台北市○○○路與民生東路口與董智
    泰會合，並將上開2把手槍及剩餘子彈交付董智泰收妥。警
    方據報後於同日凌晨2時30分許，在基隆市○○路9號前，於
    壬○○所搭乘之車牌號碼9K-0720號小客車內尋獲彈頭3顆及
    在車外尋獲彈殼4顆。
五、妨害癸○○自由案：
１、緣秦澤輝（另案偵辦）係福王企業有限公司（下稱福王公司
    ）負責人，擁有「勁哥」之藥品名稱商標權，秦澤輝認癸○○所經營之全球新世紀開發股份有限公司（下稱全球新世紀
    公司，公司登記之負責人係郭思賢）濫用其「勁哥」藥品名
    稱造成其損害，癸○○則認其所經營全球新世紀公司曾經投
    資鉅額為該藥品宣傳，因而要求秦澤輝賠償2千萬元，雙方
    迭有債務爭執。秦澤輝明知己○○係太陽會成員，仍請其出
    面索取賠償。己○○應允處理後，即打電話向癸○○表示，
    因全球新世紀公司使用福王公司所有之「勁哥」商標，要求
    全球新世紀公司賠償2千萬元，且福王公司已為天道盟太陽
    會所有，日後將由太陽會出面處理等語。嗣91年10月15日，
    秦澤輝與受己○○指示之丁○○、丑○○、黃昌泰、連俊宏
    前往全球新世紀公司，向癸○○要求應賠償秦澤輝所經營之
    福王公司2千萬元，因秦澤輝等人進入全球新世紀公司時，
    該公司職員已向圓山派出所報案，員警據報抵達全球新世紀
    公司，並查看秦澤輝等人身份證件後，即讓秦澤輝等人離去
    。91年10月22日晚上8時許，在台北市○○○路遠企中心1樓
    咖啡廳，癸○○與秦澤輝、己○○、子○○、丁○○、丑○○、連俊宏見面，協議賠償2千萬元予福王公司事宜，達成
    癸○○負責交出6百萬元（即給付現金400萬，另外讓己○○
    取得該公司200萬元之乾股）之協議，並約定7天內付款。惟
    癸○○並未遵期履約，91年11月1日己○○指示丑○○、段
    存祺及秦澤輝，開車至台北市○○○路與民族東路口搭載癸○○，癸○○即攜帶6萬餘元現金及面額53萬餘元支票上車
    ，該車乃駛至周超雲（太陽會桃竹苗分會副會長）於台北縣
    樹林市○○路278號2樓所經營之「茶室卡拉OK店」，當時己○○、子○○、丁○○、張家銘、何錦晃、廖文彬、連俊宏
    、黃昌泰等人已到場（子○○涉嫌對癸○○有恐嚇取財犯行
    ，為無罪諭知，理由詳後述），己○○要求癸○○履行前述
    約定給付現金4百萬元及入股2百萬元，癸○○表示一時無法
    籌出那麼多錢，並將身上所帶6萬餘元交付己○○，己○○
    見癸○○提出之款項與事先約定之金額差距甚大，極為不滿
    ，頓生私行拘禁癸○○以虐待洩憤之犯意，率先拿出自己之
    現鈔1疊打癸○○之頭部1下，其餘在場丁○○及張家銘、廖
    文彬、丑○○、段存祺、何錦晃（以上5人分別經本院及原
    審法院判處罪刑確定）、黃昌泰、連俊宏、秦澤輝（以上3
    人未據起訴）見狀，知悉己○○之意思，即生共同私行拘禁
    癸○○於該包廂內凌虐之犯意聯絡，由黃昌泰分別以徒手毆
    打、電擊棒電擊、命半蹲等方式虐待癸○○，段存祺亦持電
    擊棒電擊癸○○，己○○、黃昌泰又強迫癸○○喝下高溫熱
    水（癸○○遭電擊、及喝熱水部分，檢察官認己○○、子○○涉嫌傷害犯行，不構成犯罪，理由後述），丁○○、丑○○、張家銘、廖文彬、何錦晃等人，則在包廂內外看守以防
    止癸○○擅自離去，嗣因癸○○已積極籌款，並承諾3日後
    給付款項，始讓癸○○自由離去。
六、妨害寅○○自由案：
    己○○於91年10月間受綽號「麥克」之不詳姓名成年男子委
    託，處理寅○○積欠劉碩惠5千萬元之債務，乃囑太陽會組
    長丁○○、洪進雄2人出面與寅○○協商，經寅○○同意先
    償還部分款項。91年10月24日，己○○指示丁○○、洪進雄
    約寅○○於當日下午5時許，至台北市○○路○段16號2樓福
    華飯店2樓「麗香苑」咖啡廳見面，洪進雄依命聯絡寅○○
    出面處理，再邀同太陽會成員段存祺、丑○○、廖文彬、阮
    安勝、連俊宏及黃昌泰等人，前往福華飯店待命。己○○偕
    同子○○抵達福華飯店，指示丁○○進入福華飯店與寅○○
    會談，即轉往周超雲於台北縣樹林市○○路278號2樓之「茶
    室卡拉OK店」指揮。嗣寅○○抵達「麗香苑」咖啡廳後，向
    丁○○、洪進雄表示當日無法還錢，丁○○以行動電話告知
    己○○，己○○據報旋即指示丁○○強行將寅○○帶至前述
    「茶室卡拉OK店」以強迫還款。丁○○即與己○○及廖文彬
    、洪進雄、丑○○、何錦晃（以上3人分別經本院及原審法
    院判處罪刑確定）、黃昌泰、連俊宏、阮安勝（檢察官另案
    偵辦）等人共同基於妨害自由之犯意聯絡，洪進雄負責與陪
    同寅○○同往福華飯店之朋友「蔡先生」繼續談話，丑○○
    下樓駕駛其所有車號CU-7889號自用小客車在福華飯店門口
    等待，丁○○則向寅○○表示要前往他處洽談債務，寅○○
    不願意，丁○○等人即由黃昌泰、廖文彬自兩側挾住寅○○
    手臂離開福華飯店，坐上丑○○所駕駛之自用小客車。丁○○等人為防止寅○○逃跑，由丁○○、廖文彬夾坐寅○○2
    側，並命寅○○取下眼鏡，廖文彬再以衣服蓋住其頭部，黃
    昌泰則命寅○○趴下，以此非法之方法剝奪寅○○之行動自
    由，將寅○○帶至「茶室卡拉OK店」之2樓包廂，由己○○
    、丁○○等人輪流喝令寅○○先籌措1千萬元返還，始得離
    去，己○○並對寅○○恐嚇稱如果不還錢，就會有事等語，
    令寅○○心生畏懼，致生危害於寅○○生命、身體之安全。
    此時段存祺、何錦晃（以上2人分別經本院判處罪刑確定）
    亦抵達該卡拉OK店包廂內參與私行拘禁寅○○之行為，寅○○見狀心生畏懼，頻以行動電話向其兄鄭楠盛請求代為籌款
    。其間黃昌泰、丑○○、連俊宏及阮安勝接續持丑○○事先
    準備之藤條，輪番毆打寅○○之手心、腳底及臀部（褪去長
    褲）而加以凌辱，造成寅○○受有頭部外傷合併右臉頰撕裂
    傷、雙臂、右頰、雙足及右手挫傷等傷害（此傷害部分，未
    據寅○○告訴），即將昏迷，始停止毆打寅○○。嗣己○○
    、丑○○因處理其他事務暫時先行離去，仍由丁○○、洪進
    雄、段存祺、廖文彬、何錦晃、黃昌泰、連俊宏、阮安勝繼
    續看管寅○○。迄當晚11時許，員警進入前述卡拉OK店臨檢
    ，洪進雄、黃昌泰、丁○○、廖文彬、阮安勝、連俊宏、段
    存祺等人見狀留下寅○○逃逸，寅○○始由警方救出重獲自
    由。
七、李宸葳委託處理債務部分：
(一)事件緣起
    李宸葳（原名李秀平）係台北市○○○路○段178號4樓之9「
    辰好電腦排版業有限公司」（下稱辰好公司）之負責人，李
    銘章綽號「小關」（另案起訴）係地下錢莊之業者。91年5
    月間，李宸葳經營之辰好公司週轉不靈，經由中國時報廣告
    版所刊登之借貸廣告，自同年5月間起至8月間止，向李銘章
    先後借款14次，每次均未逾30萬元，第1次借款20萬元、每1
    萬元利息約1800元、10天支付1期、前後支付利息共90多萬
    元，並提供與借款本金加利息相符之同額支票（發票人辰好
    公司，帳號0000000000000號、付款人華泰商業銀行營業部
    ）及不動產所有權狀正本作為清償擔保。同年10月間，李宸
    葳因無力清償上開高利貸款，即與李銘章協商，經李銘章同
    意於10月30日1次償還60萬元本利作為了結後，李宸葳即向
    華泰商業銀行融資貸款金額150萬元。但該行庫無法於10月
    30 日前撥款，李宸葳情急之下乃請胞弟李建達（綽號「阿
    BE N 」，在子○○結拜兄弟陳立洲於台北市○○區○○路2
    段301巷4之1號所經營之「陳立洲文理補習班」擔任司機）
    ，幫忙循合法途徑解決高利貸屆期清償問題。李建達即於同
    年10月下旬某日，經由陳立洲介紹子○○予李宸葳認識。子
    ○○與李宸葳於91年10月28日晚間9時許，在台北市內湖區
    某咖啡店見面洽談欠款解決之事，子○○明知其並無律師資
    格，為求取信李宸葳乃自稱律師，迨李宸葳將上情告知，子
    ○○認有可乘之機，竟意圖為自己不法之所有，要求李宸葳
    約李銘章出面洽談，並訛稱須另簽發各25萬元之支票2張予
    其轉交予對方（指李銘章），延展票期，以解決債務，使李
    宸葳陷於錯誤，因此於91年10月30日中午12時許，至台北市
    大安區○○○路○段59號12樓子○○任職之「鼎立法律事務
    所」，交付辰好公司為發票人，未填載發票日期，面額各25
    萬元之支票2紙（票號AA0000000號及AA0000000號），使子
    ○○取得上揭支票之財物（子○○詐欺李宸葳部分，業經本
    院判刑確定）。
(二)為李宸葳強索債權憑證部分：
Ａ、妨害乙○○自由（含恐嚇危害安全）及使柯瑞斌、辛○○行
    無義務之事：
１、李宸葳依據子○○之指示約李銘章，於91年10月30日下午3
    時30分，在台北市○○○路○段219號「東森咖啡店」見面洽
    談債務，子○○另方面以其友人之姐李宸葳向李銘章借款業
    經付出鉅額利息為由，告知丁○○出面代李宸葳向李銘章要
    求免除後續債務。屆時丁○○邀集幫眾張家銘、段存祺、廖
    文彬、潘孟坪、何錦晃、連俊宏、黃昌泰陸續抵達「東森咖
    啡店」，嗣丑○○亦搭載己○○抵達現場助勢。當李銘章帶
    同友人粘漢仁抵達「東森咖啡店」後，丁○○亦率領段存祺
    、廖文彬、連俊宏入咖啡店，其餘之人則在附近等待指示，
    丁○○要求李銘章免除李宸葳債務並歸還先前交付之華泰商
    業銀行支票7張（面額各為20萬元、24萬元、24萬元、6萬元
    、36萬元、25萬元及36萬元）、楊美育位於台北市○○區○○段4小段650之9地號土地及房屋所有權狀正本共3件及李宸
    葳切結之保管條1份等債權憑證（以下統稱債權憑證），李
    銘章拒絕接受免除債務並歸還債權憑證之提議，雙方談判破
    裂，李銘章及友人粘漢仁乃逕自離去（此部分檢察官認另涉
    嫌恐嚇取財未遂罪，爰不另為無罪之諭知，理由詳後述）。
２、詎子○○因未取得債權憑證仍不罷休，於李銘章離去後，告
    知己○○上情，己○○即指示丁○○等人，分乘自用小客車
    ，黃昌泰駕駛BENZ牌B6-8857號自小客車搭載丁○○及連俊
    宏；潘孟坪駕駛NISSAN牌白色3N-9978號自小客車搭載廖文
    彬、段存祺及何錦晃；丑○○駕駛BENZ牌CU－7889號自小客
    車搭載己○○及子○○等，乘車追尋李銘章等人。嗣於當日
    傍晚5時30分許，子○○、己○○、丑○○、丁○○、廖文
    彬、段存祺、何錦晃、潘孟坪、連俊宏、黃昌泰等人，查知
    李銘章、粘漢仁等人聚集於板橋市○○路○段284號「茶騷有
    味泡沫紅茶店」，即相約前往，先在台北縣板橋市○○路與
    雙十路口（即茶騷有味泡沫紅茶店附近），發現與李銘章、
    粘漢仁同夥之乙○○駕駛MAZDA牌號6D-5167小客車前來，因
    認乙○○與粘漢仁、李銘章為同伴關係，己○○、子○○、
    丁○○、潘孟坪、廖文彬、段存祺、何錦晃、丑○○、連俊
    宏、黃昌泰等人，竟基於妨害自由之犯意聯絡，攔下乙○○
    ，由己○○、丑○○、段存祺、廖文彬、黃昌泰、連俊宏等
    人下車追逐乙○○，己○○並命丁○○及何錦晃將乙○○之
    自用小客車輪胎洩氣，以防乙○○駕車逃跑。乙○○旋遭追
    獲，並遭廖文彬、段存祺及黃昌泰以強制力強押上潘孟坪之
    小客車，己○○並進入該車內對乙○○恐嚇稱：你沒看到「
    壹週刊」報導，我們太陽會現在正在發飆，不要反抗，否則
    打死你等語，令乙○○心生畏懼，致生危害其生命安全，並
    要乙○○告知並帶同其等至李銘章、粘漢仁去處，否則不得
    下車，而剝奪乙○○之行動自由，黃昌泰則坐在後座左側持
    1 把制式90半自動手槍（巴西TAURUS廠PT111型，口徑9MM，
    槍枝管制編號0000000000號）抵住柯某之腰際警告，以張聲
    勢，乙○○因此告知李銘章及粘漢仁及「天山會」份子均聚
    集於「茶騷有味泡沫紅茶店」。己○○等人轉往該紅茶店，
    丁○○並命張家銘搭載洪進雄前來集合助勢。
３、同日下午6時20分許，全體幫眾集合於茶騷有味泡沫紅茶店
    附近，己○○、子○○留在店外觀察，丁○○率同丑○○、
    何錦晃、廖文彬、段存祺、連俊宏分持鋁棒，黃昌泰持前揭
    手槍，先行進入茶騷有味泡沫紅茶店之2樓，張家銘、洪進
    雄徒手，亦尾隨於後。詎丁○○等人甫進入2樓，即遭現場
    之多名「天山會」份子攻擊，雙方即互相鬥毆，丑○○、粘
    漢仁於群架中分別遭不詳姓名之人打傷，黃昌泰見情況混亂
    乃取出制式90手槍對天花板、包廂、窗戶各射擊1槍，現場
    所有人員聽聞槍聲乃一哄而散（其中粘漢仁遭人打傷致右眼
    失明部分，檢察官認成立傷害致重傷罪，原審另為無罪之諭
    知確定）。因在「茶騷有味泡沫紅茶店」鬥毆過程中，並未
    順利取得債權憑證，己○○即以危害命乙○○生命之言語，
    恐嚇乙○○說出債權憑證下落，黃昌泰則仍持前揭手槍抵住
    乙○○之腰際警告，乙○○為免受到生命之危害，表示李宸
    葳之債權憑證在辛○○之住處。此際董智泰、林建豪、洪昇
    群（另案偵辦）亦經邀集，駕駛CHRYSLER牌CONCORD型K9-88
    01號自用小客車，到西藏路與己○○等人會合參與，因己○○為避免其等所駕駛汽車遭人認出，即指示洪昇群等人駕前
    揭車，強押乙○○前往辛○○板橋市○○路○段41巷25號3樓
    住處欲取得李宸葳之債權憑證，丁○○、段存祺、廖文彬、
    潘孟坪、何錦晃、黃昌泰、連俊宏（丑○○因在茶騷有味泡
    沫紅茶店遭毆受傷，由張家銘、洪進雄送醫救治，因此丑○○、洪進雄、張家銘並未繼續前往）等人則搭計程車，前往
    辛○○住處附近「海德公園」會合等待，己○○、子○○暫
    時先返回台北市○○區○○路299巷5號己○○住處用餐，並
    等待消息。
４、同日8、9時許，抵達板橋市海德公園後，丁○○即指定段存
    祺、黃昌泰及其他2名不詳姓名之人，強押乙○○前往辛○○3 樓住處按電鈴，要求辛○○出面詳談，辛○○乃與綽號
    「麥克」之友人下樓至海德公園與丁○○談判。在辛○○抵
    達海德公園後，丁○○即命辛○○交出李宸葳之債權憑證，
    辛○○見現場有潘孟坪、廖文彬、段存祺、何錦晃（以上4
    人均經本院判刑確定）、黃昌泰、林建豪、洪昇群（以上3
    人另案偵辦）等多人聚集而心生畏懼，雖其在李宸葳清償借
    款前並無義務交還債權憑證，但因內心畏懼不敢拒絕，而依
    丁○○之要求，囑託綽號「麥克」之友人返家找出李銘章下
    午5時許，交付其保管之李宸葳債權憑證，於同日晚間10 時
    20分許，由乙○○交給段存祺收取。
Ｂ、對辛○○擄人勒贖部分：
    在等待辛○○友人提出李宸葳債權憑證期間，己○○、子○○接獲丁○○通知，亦抵達海德公園，丁○○即介紹己○○
    為其老大，子○○為事主之弟，己○○見辛○○僅獨自1人
    ，復經營地下錢莊頗有資力，認有機可乘，遂基於意圖勒贖
    而擄人之犯意，對辛○○稱：我已經出面了，今天你一定要
    拿出3百萬元，才能回去等語，並指示丁○○務必令辛○○
    給付3百萬元才能放人，丁○○接獲己○○指示後，亦與己○○共同基於意圖勒贖而擄人之犯意聯絡，藉詞辛○○所經
    營地下錢莊拿取李宸葳太多利息及丑○○遭毆受傷等理由，
    命辛○○應該賠償3百萬元，並即指示黃昌泰及不知己○○
    向辛○○勒索3百萬元之廖文彬、連俊宏先行將之帶離海德
    公園，黃昌泰、廖文彬、連俊宏僅基於妨害辛○○自由之犯
    意聯絡，將辛○○強押至車號K9-8810號小客車，先駛離海
    德公園，其餘幫眾亦解散離開海德公園。惟己○○、子○○
    、丁○○為拿取3百萬贖款，一同搭車離開海德公園。段存
    祺依丁○○指示，先在海德公園附近等待拿取李宸葳之債權
    憑證，嗣同日晚間10時20分許，取得李宸葳債權憑證後，即
    與黃昌泰聯繫前往台北市○○路與黃昌泰、廖文彬、連俊宏
    會合，搭乘該部強押辛○○之汽車，參與妨害辛○○自由之
    犯行。遭強押之辛○○，因恐生命遭遇不測，在黃昌泰等人
    監督下，以電話聯絡其兄黃朝南，表示遭到太陽會綁架需付
    3百萬元，同日晚間11時許，連俊宏打電話詢問丁○○應將
    辛○○帶往何處，當時丁○○、己○○、子○○同在1部汽
    車，子○○明知辛○○已遭己○○命黃昌泰等人強押並命其
    向家人通知給付3百萬元，竟與己○○、丁○○共同意圖勒
    索而擄人之犯意聯絡，指示可將辛○○其帶往台南家吃碗粿
    ，丁○○即轉告連俊宏，因此，連俊宏、黃昌泰、段存祺、
    廖文彬等人即依據指示強押辛○○沿高速公路開往南部，途
    中並不斷以不交付3百萬元即會死等危害生命之言詞恐嚇辛○○，使其心生畏懼。辛○○之兄黃朝南接獲辛○○電話後
    ，即四處籌款，借得現金2百萬元及面額1百萬元支票1張（
    發票人為印勝彩色印刷有限公司，付款人華南商業銀行埔墘
    分行、票號JC0000000號、發票日為91年11月6日），透過友
    人鄭信政（綽號黑人）與丁○○聯絡付款方式，嗣約定於91
    年10月31日上午10時50分，由黃朝南友人庚○○攜帶上述贖
    款，送至台北市○○○路177號藍天汽車商行，交付與不知
    情之周慶傑收取。同日上午11時許，丁○○接獲周慶傑電話
    通知已收到款項後，丁○○即以電話通知黃昌泰可將辛○○
    釋放，黃昌泰、廖文彬、連俊宏、段存祺等4人即駕車至國
    道第3號高速公路南港交流道將辛○○釋放。前揭贖款由己○○將其中10萬元贈與丁○○，其餘現金及票款均由己○○
    管理，並交待丁○○兌現該面額100萬元之支票，丁○○即
    交待不知情之潘孟坪於91年11月6日至華南商業銀行埔墘分
    行開立帳戶並存入該紙支票，並於91年11月11日潘孟坪以提
    款卡領取10萬元後，將該筆現金及提款卡交付與丑○○支付
    己○○之開銷，該潘孟坪帳戶其餘之90萬元於己○○拘提到
    案後，經警帶同潘孟坪前往銀行提領查扣，嗣發還黃朝南。
丙、案經基隆巿警察局移送及臺灣基隆地方法院檢察署檢察官自
    動檢舉偵查起訴及追加起訴。
    理  由
壹、程序部分：
１、按修正後刑事訴訟法施行法第7條之3規定：「中華民國92年
    1月14日修正通過之刑事訴訟法施行前，已繫屬於各級法院
    之案件，其以後之訴訟程序，應依修正刑事訴訟法終結之。
    但修正刑事訴訟法施行前已依法定程序進行之訴訟程序，其
    效力不受影響。」所謂已依法定程序進行之訴訟程序，其效
    力不生影響，包括相關證據法則之適用（參最高法院95年度
    台上字第1208號判決）。經查，92年2月6日修正公布之刑事
    訴訟法，於同年9月1日施行，本案係於92年3月13日繫屬於
    第一審法院，此有第一審法院收文章蓋於台灣基隆地方法院
    檢察署92年3 月13日丙○清91偵4310、4380、4381、4382、
    4545、4597、4732、92偵字69、103、309、310、465、876
    、995、996字第4393號送審函（原審卷 (一)第1頁）在卷可
    稽，修正刑事訴訟法施行前證人己○○、丁○○、丑○○、
    廖文彬、段存祺、何錦晃、潘孟坪、連俊宏、黃昌泰、董智
    泰、潘家祥、壬○○、寅○○、癸○○、李銘章、粘漢仁、
    李宸葳、辛○○、戊○○、癸○○於警詢、偵訊之陳述，業
    經原審提示筆錄並告以要旨，並令被告辯論而為合法調查，
    揆諸前揭說明，上開供述證據，自有證據能力，合先敘明（
    參照最高法院93年度台上字第5894號判決）。
２、本案之犯罪監聽，均有檢察官核發之通訊監察書在卷可憑，
    監聽錄音內容或譯文自有證據能力，被告辯護人空言指稱監
    聽違法，不具證據能力云云，委無可取，均合先說明。
３、被告丁○○前因檢肅流氓條例案件，經原審於91年11月11日
    起至91年11月22日止留置，此有被告丁○○在監在押查詢申
    請表1份及原審留置票回證影本在卷可參。而被告丁○○經
    臺灣基隆地檢署檢察官先於91年11月21日借提訊問後，經該
    署檢察官於91年10月22日核發拘票，而於同日18時25分，拘
    提到案解送至基隆市警察局刑警隊，迄至91年11月24日15時
    12分方解送原審法院聲請羈押。然因被告於前揭時間內拒絕
    夜間接受訊問，因此91年10月22日19時起同年10月23日6時
    止，91年10月23日17時起至同年10月24日6時止，共計26 小
    時並未接受訊問製作筆錄，依據刑事訴訟法第93條之1所規
    定，該部分乃為法定障礙事由不得計入24小時內，是以扣除
    上揭法定障礙時間，被告丁○○自經警拘提到案起至送院聲
    請羈押之時止，並未逾24小時，被告丁○○由原審依法裁定
    羈押，要無違背法令之處，而其於合法羈押期間所製作之警
    訊、偵查筆錄，即具證據能力。另被告丁○○於91年11 月
    21日雖因流氓案件由原審法院留置，但檢警認其涉嫌本案乃
    依法借訊被告丁○○，於法並無不合。況刑事訴訟法第156
    條規定，被告之自白係出於強暴、脅迫、利誘、詐欺、違法
    羈押或其他不正之方法所取得者方不得列為證據，並未有他
    案羈押留置期間所為陳述不得充作證據之限制，是以被告丁○○上開筆錄之自白得充作證據。
４、被告子○○之辯護人辯稱；證人余進長、丑○○關於戊○○
    住宅槍擊案於92年3月28日之偵訊筆錄，係因經警方提解詢
    問之壓力延伸至檢察官複訊，而被迫為不利於被告子○○之
    供述，依法不得採為證據云云。共同被告丑○○於本院更一
    審以證人身份證稱：戊○○槍擊案時間已久忘了，照我以前
    所說。當天我喝醉酒，當時警察有跟我說案情要怎麼說，事
    實上我不知道當時真正情況為何（本院更一審卷（二）第
    198頁至第201頁）；共犯余進長於則證稱：戊○○槍擊案於
    偵查中說子○○知情是不實在，因要為自己脫罪，在法院開
    庭時說子○○沒有參與是實在的云云（本院更一審卷（二）
    第203頁至第204頁）。雖與其偵查中所陳有異，惟參酌本件
    緣起子○○家人與戊○○有土地糾紛，由子○○告知己○○
    等情，被告己○○及子○○均無異議，嗣後由己○○囑余進
    長及丑○○等前去開槍示警，始終為余進長及丑○○所不爭
    ，且當天係由被告子○○所帶領前往現場，並告訴參與之共
    犯戊○○宅即為糾紛事主，亦據第一審共同被告黃福枝、丑
    ○○陳明在卷，而彼等於陳述過程中亦無何瑕疵可指，復查
    無其他顯不可信之情形，依刑事訴訟法第159條之1第2項、
    丑○○、余進長於偵查中所為供述，仍具證據能力，並得採
    為子○○共犯戊○○槍擊案之證據。
貳、有罪部分：
一、訊之 (1)上訴人即被告己○○辯稱：其未擄人勒贖，該3百
    萬元部分是丑○○的醫藥費，部分是幫李宸葳要回來的利息
    錢，主觀上並無擄人勒贖之犯意，證人李宸葳所述不實云云
    。(2)上訴人即被告子○○辯稱：其無起訴書所指之犯罪事
    實。證人李宸葳因恐涉刑責，證言不實在；證人丑○○、余
    進長有關槍擊戊○○住宅之證詞，偵、審前後矛盾，不足採
    信云云。(3)上訴人即被告丁○○否認擄人勒贖及幫助殺人
    未遂犯行，其餘犯行則坦承不諱，辯稱：係為李宸葳向辛○○追討2百萬元之利息，及為丑○○所受傷害之請求1百萬元
    之損害賠償，並無不法所有之意圖，如本件如係擄人勒贖，
    豈會收受1百萬元支票作為贖款之理？並讓辛○○以手機與
    外界聯絡，顯與擄人勒贖之構成要件不合。因董智泰欲解決
    壬○○與蘇倫養之債務糾紛，委託其尋找壬○○，其找到壬○○告知董智泰後即離去，事後董智泰開槍殺人，其並不知
    情，無犯意聯絡，自難令其負殺人未遂之責云云。
二、經查：
(一)、被告丁○○參與太陽會犯罪組織部分：
１、按組織犯罪防制條例第2條規定，本條例所稱犯罪組織，係
    指3人以上，有內部管理結構，以犯罪為宗旨或以其成員從
    事犯罪活動，具有集團性、常習性及脅迫性或暴力性之組織
    。經查，己○○所指揮之太陽會組織，犯下犯罪事實欄乙部
    分編號三、四、五、六等之犯罪行為，各部分犯罪事實之證
    據及認定理由詳後敘述，各該犯罪行為為暴力討債籌措犯罪
    組織財源，組織成員受到他人欺負或對他人心生不滿之人即
    開槍示警恫嚇，或槍擊欲脫離組織者，以上行為均具暴力、
    脅迫性質，且皆由己○○下達命令指揮，由本案被告丁○○
    與黃福枝、洪進雄、丑○○、段存祺、廖文彬、何錦晃、黃
    昌泰、于宏偉等，少則2、3人，多則10餘人，集體服從為之
    ，又前揭犯罪行為，密集在91年5月至同年11月間發生，其
    犯罪頻率密集顯有常習性；其等或暴力討債或恃強勒索，如
    妨害癸○○自由案、妨害寅○○自由案、槍擊壬○○，可見
    彼等聚眾恃強欺弱不事生產，非法生財朋分花用或供為組織
    財源，至為灼然。堪認被告己○○所指揮「太陽會」幫眾，
    乃3人以上，具有內部管理結構，並以其成員從事犯罪活動
    ，具有集團性、常習性及暴力脅迫性之犯罪組織，毫無疑義
    。
２、又本件「太陽會」組織，係因其成員受己○○指揮從事犯罪
    活動而經認定為犯罪組織，是以各該成員是否參與犯罪組織
    之認定依據，除應以該成員與犯罪組織成員密切聯絡外，或
    有參與該犯罪組織內部活動外，並以有實際參與該犯罪組織
    之拓展財源或強化暴力脅迫性犯罪行為，為其認定依據，故
    以本件參與犯罪組織成員參與之時間，均以其第1次參與犯
    罪組織所為之特定不法犯罪行為，為其開始參與犯罪組織時
    間之認定依據。蓋一旦與組織成員密切往來，其對該組織所
    從事之不法暴力行為知悉甚詳，竟仍有實際參與該組織所從
    事之犯罪行為，其欲投入該犯罪組織為其成員之犯意，要屬
    甚明。雖參與犯罪組織，並無需有一定入會儀式為必要，惟
    如又特別參加該組織成員之內部活動，或另有正式宣誓儀式
    參加，其乃為犯罪組織成員，益足確信。
３、再按司法院大法官會議釋字第556號意旨，犯罪組織防制條
    例第3條第1項及第2項所稱之參與犯罪組織，指加入犯罪組
    織成為組織之成員，至其行為是否仍在繼續中，則以其有無
    持續參加組織活動或保持聯絡為斷，此項犯罪行為依法應由
    代表國家追訴犯罪之檢察官負舉證責任。若組織成員在參與
    行為未發覺前自首，或長期未與組織保持聯絡亦未參加活動
    等事實，足以證明其確已脫離犯罪組織者，即不能認其尚在
    繼續參與。則被告丁○○雖前於86年間有自首參與犯罪組織
    之事實，並經檢察官不起訴處分確定，然依據前述大法官解
    釋文意旨，仍應依據證據認定其參與犯罪組織之時間，要不
    得以前有自首參與犯罪組織之事，即認其間仍繼續參與犯罪
    組織。
４、被告丁○○於偵訊、原審第1次92年3月13日訊問及本院更二
    審審理時坦承參加「太陽會」組織，擔任組長，並參與恐嚇
    討債犯行及組織內三代虎之宣誓儀式，供稱：82年間，在台
    北看守所時賴應山之邀加入太陽會，當時賴應山是副隊長，
    其是組員，在85年當兵期間自首退出，直到91年7月間，與
    己○○、子○○討論補習班英文考試認證這部分業務，才又
    回去太陽會找己○○，正式與己○○、太陽會在一起，係在
    91 年7、8月被封為組長，「神經泰」、「歐陽」、「志堅
    」、「太保」、「紅猴」是組長。有與太陽會成員在一起，
    幫忙討債，有幾次恐嚇，91年10月29日有至桃園參加第三代
    虎之宣誓儀式，由張家銘開車載其與己○○、連俊宏一起過
    去，丑○○在場，子○○不在場，宣誓者有阿彬（廖文彬）
    、黑面（紀國勝）、大東（連俊宏）、一萬（朱自強）、安
    勝（阮安勝）等人，其他人其不熟，己○○表示五枝（黃福
    枝）不在場要與大家一起唸誓詞，由己○○監誓，宣誓完畢
    ，宣誓者割手滴向到酒裡，每人要喝血酒等語（偵查卷編號
    14 號卷─以偵查卷宗左上角阿拉伯數字編號為準，下稱偵
    14卷，第87頁至第92頁、第115頁、第160頁至第163頁）；
    證人段存祺亦供述：太陽會第三代虎之宣誓其在場觀看，是
    己○○主持，看見他們割手指滴血喝酒，亦有透過越洋電話
    ，因己○○稱「五枝」在國外要同步進行等語（偵9卷第64
    頁）；另廖文彬證稱：91年9月透過丁○○之介紹進入太陽
    會，主要工作是討債、砸東西，其是太陽會第三代虎，有參
    加宣誓等語（偵11卷第189頁背面、第241頁、第295頁），
    均核與被告丁○○之自白相合。此外，復有91年10月29日晚
    間10時許，己○○行動電話0000000000號與曾盈進電話監聽
    譯文中，黃福枝於廖文彬開始宣讀誓詞前，答稱「兄，開始
    了。」，並緊接由廖文彬宣讀誓詞，內容為「本人廖文彬63
    年7月20日出生，自今日起與在座共12人，在此宣誓加入太
    陽會第三代虎，成為組織中重要成員，共結為生死患難兄弟
    互相扶持，並共同以生命意識，從此以發揮太陽會精神，捍
    衛太陽會聲譽而戰，決心服從組織命令，完成任務，若有違
    此誓，願受組織之嚴厲制裁，謹此，宣誓人廖文彬，民國91
    年10月29日」（偵28卷第83頁），可資參照。
５、再者被告丁○○自91年6月間起，即開始受己○○指揮，91
    年10、11月間之妨害癸○○、寅○○自由之暴力討債案，幫
    助槍擊壬○○案件（理由詳後述），堪認被告丁○○參與太
    陽會之犯罪組織，並多次參與組織犯罪行為，其此部分之犯
    行應堪認定。
（二）、槍擊戊○○家案：
１、被告子○○於原審92年5月28日審理坦承於上揭時、地接待
    余進長、黃昌泰、丑○○、黃福枝等人在台南縣麻豆鎮飲宴
    玩樂及途中經過戊○○住處附近之事實坦承無訛，惟矢口否
    認有何共同持有手槍、子彈之犯行，辯稱：其雖於多年前曾
    向己○○談論過其家與戊○○有土地糾紛之事，但己○○並
    無何表示，91年5月13日黃昌泰打電話給其表示要南下來讓
    其破費請客，當晚飲宴2次，中途余進長離開過，說是去辦
    事情並說是去開槍，但其認為余進長酒醉胡言亂語，不以為
    意，其並不知戊○○家住何處云云。被告己○○於91年5 月
    9日檢察官偵訊及原審92年5月28日審理中雖否認共謀共同持
    有手槍、子彈之犯行，惟亦稱：91年5月間許，聽聞子○○
    談論過劉家與他人土地糾紛之事，其要求余進長前去了解狀
    況等語。而被告子○○於91年5月13日下午6時29分許，以門
    號0000000000號行動電話與「狀元」（黃昌泰）間通話之通
    訊監察所得譯文略以：「狀元」對子○○說其等坐車過頭了
    ，子○○要「狀元」等人到新市○○道下車後等其去接載等
    語（第92年度偵字第1050號卷，第31頁）。
２、證人余進長於92年3月28日檢察官偵訊時供稱：91年4、5月
    間，己○○稱子○○家裡的土地與人有糾紛，叫其等帶槍到
    對方家房屋開槍示警，以不要傷到人為原則，當時丑○○、
    黃昌泰、黃福枝在場，其記得很快就帶他們3人攜2枝制式的
    90手槍南下，由黃昌泰或黃福枝用手提包帶著，約有20發的
    90子彈，其中有幾發達姆彈，搭和欣客運到麻豆的交流道下
    車，由子○○或他哥哥接其等到劉家泡茶，之後再去吃飯，
    飯後子○○帶其等4人去看現場，回來後去茶室喝酒，約晚
    上11、12點，子○○載其等到現場，丑○○、黃福枝先下車
    ，他們各帶1把槍，黃昌泰在車外，其與子○○在車上，黃
    福枝開了1發達姆彈，然後兩人走回車上黃昌泰也跟著上車
    ，後來其到案後帶警察取出之那1把槍，另1把槍其不知是誰
    拿走等語（92年度偵字第1050號卷，第21頁至第23頁）。余
    進長另於92年5月26日檢察官偵訊時供稱：其於91年5月13日
    晚間，在台南縣麻豆鎮交給黃福枝射擊使用之貝瑞塔手槍（
    可裝置滅音器），業已於92年5月24日帶同警員至桃園縣楊
    梅鎮○○路8號前幼獅工業區圓環告示牌下取出等語（原審
    卷(十)第219頁至第221頁），並有余進長帶同員警取出槍枝
    之照片可參（原審卷 (十)第223頁至第233頁）。證人余進
    長於原審92年5月28日證稱：91年5月間，其帶黃昌泰、丑○○、黃福枝等人到台南縣麻豆鎮去開槍，當天所帶2把手槍
    均交由「狀元」保管，在台南喝酒吃飯後，其曾問子○○家
    與他人之土地糾紛後，就決定要去開槍，吩咐朝該屋天花板
    開槍射擊；己○○要其南下了解，未要其去開槍，帶槍南下
    是其本人的意思；其之前到台南縣為人助選，遊覽車曾停在
    槍擊處附近，所以其對該處有印象等語。雖證人余進長嗣於
    原審改稱己○○只叫其去了解，未叫其開槍，是其自行決定
    開槍，子○○不知情云云，惟子○○家與他人發生土地糾紛
    ，己○○若想知悉只須詢問被告子○○本人即可，根本毋須
    南下台南子○○住處始得得知，而余進長與黃昌泰、丑○○
    、黃福枝4人與戊○○無冤無仇，若非己○○確有要其等南
    下開槍，其等4人並無對戊○○開槍示威之必要，又戊○○
    亦非公眾人物，余進長、黃昌泰、丑○○、黃福枝4人於案
    發前未曾至戊○○宅造訪，復非住居台南地區人氏，若無人
    指引，豈知戊○○宅第何在而前往開槍示警，顯見證人余進
    長事後翻異之詞，係迴護被告子○○與己○○之詞，不足採
    信。而證人余進長雖證稱於偵查中係因子○○拗50萬元，其
    才咬子○○云云，惟其對於被告子○○何事拗50萬元，卻又
    稱不知（原審卷 (十)第38頁），顯見證人余進長嗣翻異陳
    詞指稱係其自行前往開槍，己○○、子○○均不知情，係迴
    護之詞，不足採信。
３、證人黃昌泰於92年4月3日檢察官偵訊時供稱：其與黃福枝、
    丑○○、余進長4人坐和欣客運為子○○家之糾紛南下，其
    以小背包帶槍，去子○○家後去餐廳用餐，飯後開車去繞，
    約晚上11點丑○○、黃福枝各拿1把槍，由其裝子彈，第1發
    是達姆彈，其有到現場附近等語（92年度偵字第1050號卷第
    28 頁背面）。均核與前開余進長所述相合。證人黃福枝於
    92年5月9日檢察官偵訊稱：其與黃昌泰、丑○○、余進長南
    下去台南，其帶1支槍，余進長亦隨身攜帶1支槍，子○○開
    車接其等到他家休息，後來去晚餐，去吃晚飯時經過該處（
    經提示卷附照片），子○○表示該間房子就是要與其等講事
    情之人所住，其等有去某間茶室喝酒消費，之後才去開槍，
    開完槍後，其將槍交給黃昌泰，黃昌泰也有去現場，是由其
    與丑○○下去走到麵包店對面，在電信箱右後方（提示丑○○所繪簡圖相符），其開1槍，手槍有裝滅音器，其有戴全
    罩式安全帽，丑○○沒有戴安全帽，開完槍後，其與丑○○
    又到另1間酒店喝酒等語（92年度偵字第1050號卷，第188至
    190頁）。證人黃昌泰繼於原審92年5月28日證稱：91年5 月
    間，其與余進長、丑○○、黃福枝等人到台南縣麻豆鎮去找
    子○○喝酒，其有帶2把手槍去，為了土地糾紛之事，其等
    去酒店喝酒前，經過開槍處的那間房子，有人提起該屋即是
    發生土地糾紛者之住處，余進長要黃福枝去開槍，其叫黃福
    枝不要去，而由其開槍，當時其與余進長、丑○○、黃福枝
    等4人到台南縣麻豆分局附近，其與丑○○下車，由其持槍
    射擊，事後其將手槍帶回台北市等語（原審卷 (十)第42 頁
    至第50頁）。雖證人黃昌泰於原審審理時不敢稱係子○○指
    出戊○○之住宅，僅稱有人稱係糾紛者之住處，惟知悉事主
    係何人者，係與余進長、丑○○、黃福枝、黃昌泰到場之被
    告子○○，別無他人，而證人黃昌泰於偵查中已敘明被告子
    ○○，亦可資比照。另證人黃福枝亦證稱：與余進長、黃昌
    泰、丑○○等人前往台南縣麻豆鎮找被告子○○飲宴玩樂，
    余進長當天喝完酒後有叫其去開槍，後來是黃昌泰、丑○○
    下車等語（原審卷 (十)第52頁），其於92年5月9日檢察官
    偵訊供稱：其與黃昌泰、丑○○、余進長南下去台南，其帶
    1 支槍，余進長亦隨身攜帶1支槍，子○○開車接其等到他
    家休息，後來去晚餐，去吃晚飯時經過該處（經提示卷附照
    片），子○○表示該間房子就是要與其等講事情之人所住，
    其等有去某間茶室喝酒消費，之後才去開槍，開完槍後，其
    將槍交給黃昌泰，黃昌泰也有去現場，在現場其與丑○○下
    去走到麵包店對面，在電信箱右後方（提示丑○○所繪簡圖
    相符），其開1槍，手槍有裝滅音器，其有戴全罩式安全帽
    ，丑○○沒有戴安全帽，開完槍後，其與丑○○到另1間酒
    店喝酒等語（92年度偵字第1050號卷，第188頁至190頁），
    亦均與前開證人余進長、黃昌泰、丑○○所述相符。依證人
    黃昌泰、黃福枝所述，為了子○○家之土地糾紛至台南，如
    被告子○○無意對戊○○宅開槍示警，又何須帶同其等前往
    戊○○之住宅並指出所在位置，而被告子○○家與戊○○有
    土地糾紛，證人黃昌泰等人與戊○○並無干係，如被告子○○不在意土地糾紛，其又何須告訴己○○，而證人黃昌泰等
    人亦無須銜己○○之命南下，干冒觸犯刑罰為之執行槍擊之
    必要。本院前審亦為相同之認定，被告子○○信服，未提起
    上訴，益證被告子○○涉及戊○○住宅槍擊案件。被告子○○事後否認槍擊戊○○住宅，一概推託係余進長等人自行前
    往槍擊云云，實違人情事理，洵不足取。
４、證人即被害人戊○○，於92年5月7日檢察官偵訊其與子○○
    家人之土地租賃糾紛協調過程及提起民事訴訟、被告子○○
    曾於收到法院通知後打電話，及其住處發現遭射擊之孔洞等
    情無訛（92年度偵字第1050號卷第147至150頁）。此外復有
    台南縣警察局刑警隊92年3月31日「戊○○住宅遭槍擊案勘
    察報告」1份在卷（92年度偵字第1050號卷第34至39頁），
    略以：現場位於台南縣麻豆鎮○○路45號民宅2樓南端鄰馬
    路之房間，於天花板及進出陽台之鋁門上方壓克力板上各發
    現孔洞1處，由孔洞外觀型態可知硬物行經方向係由外而內
    進入，就孔洞實施拉線重建所得射擊位置係位於本案現場對
    面「興中路40號」民宅前之電信箱處，射擊角度與地面水平
    約呈20度仰角等語，並有照片18幀可稽，經台南縣警察局於
    92 年3月27日在戊○○台南縣麻豆鎮○○路45號民宅2樓南
    端鄰馬路之房間採證發現，於木質天花板上方隔間木桿上發
    現1 處遭子彈射穿之洞孔，並於西北端尋獲彈頭1顆，有照
    片14 幀在卷可稽（92年度偵字第1050號卷第134頁至第140
    頁）。上開彈頭經內政部警政署刑事警察局以92年5月26日
    刑鑑字第0920074220號槍彈鑑定書鑑覆略以：送鑑彈殼壹顆
    ，認係已撞擊嚴重變形之口徑9mm銅包衣彈頭，其上具有6條
    右旋來復線等語（原審卷 (十一)第64頁至第67頁）。扣案
    90手槍1支（92年5月23日於桃園縣楊梅鎮○○路8號前圓環
    告示牌下查獲）及彈匣1個，經內政部警政署刑事警察局以
    92 年5月27日刑鑑字第0920097243號槍彈鑑定書鑑覆略以：
    (1)送鑑90 手槍1枝（槍枝管制編號0000000000號），認係
    美國BERETTA 廠製95FS型口徑9mm制式半自動手槍，具右旋
    來復線6條，機械性能良好，可擊發口徑9mm制式子彈，認具
    殺傷力；(2)送鑑彈匣1個，認係玩具金屬彈匣，可供上述槍
    枝管制編號0000000000號槍枝使用；(3)台南縣警察局麻豆
    分局92年4 月18日麻警刑鑑字第920005號刑事案件證物採驗
    紀錄表送鑑「戊○○住宅遭槍擊案」之證物彈頭1顆，經與
    上述槍枝管制編號0000000000號手槍組裝臺灣基隆地方法院
    檢察署92年5月9日送鑑滅音器進行試射之彈頭比對結果，其
    來復線特徵紋痕相吻合，認係由該槍枝所擊發等語（原審卷
    (十)第239頁至第242頁）。另扣案手槍1枝（與起訴書事實
    捌部分扣案手槍為同1把），經內政部警政署刑事警察局以
    92年2 月10日刑鑑字第0910330895號槍彈鑑定書鑑覆略以：
    送鑑手槍1支（槍枝管制編號0000000000號），認係捷克CZ
    廠製75型口徑9mm(9×19mm)之制式半自動手槍，槍號為「
    091424」，機械性能良好，經試射可擊發口徑9mm(9×19mm)
    制式子彈，認具殺傷力等語（偵35卷，第99頁至第100 頁）
    。
５、綜上，事證明確，被告子○○此部分之犯行堪以認定，應依
    法論科。
（三）、槍擊潘家祥藝品店案：
１、被告丁○○坦承因己○○表示與潘家祥有買賣毒品糾紛，於
    91 年6月22日晚間，己○○找其至堂口，其當場畫基隆市○○路與「旌全藝品店」之位置，己○○表示丑○○、黃福枝
    及柯啟源等人會開車前去會合，交待其準備機車與安全帽，
    己○○表示會叫別人開槍，其當時接受指令協助開槍，其指
    示段存祺準備機車及安全帽供丑○○、黃福枝槍擊時使用，
    當晚丑○○、黃福枝及柯啟源等人帶霰彈槍前往其住處，其
    開車載丑○○、黃福枝，柯啟源開丑○○之車，段存祺開另
    一部車一同前往現場，其告知丑○○、黃福枝預備之機車停
    放在南榮路與愛三路之路口，其則停車在南榮路上把風並監
    視現場發展，段存祺則停車在南榮路往八堵方向，等丑○○
    開槍後接應槍枝，其有聽到丑○○開3槍等語（偵33卷第287
    頁正、背面、本院更二審95年8月15日審判筆錄），共同被
    告丑○○於檢察官偵訊及原審作證均坦承上情（偵33卷第
    286 頁、原審卷 (三)第96頁至第99頁、第101頁至第105頁
    、第109頁至第113頁）、共同被告段存祺於檢察官偵訊及原
    審作證亦坦承上情（偵33卷第288頁背面至289頁、原審卷 (
    三)第136頁至第146頁），互核所述一致。
２、證人謝國權於偵訊中證稱：91年6月22日晚間，其在基隆市
    ○○路「旌全藝品店」附近，在其店內聽見1聲槍響而出來
    查看，見到1名戴全罩式安全帽之男子持類似霰彈槍之槍枝
    拉扳機繼續朝藝品店之鐵門射擊2發子彈後，由另1名頭戴全
    罩式安全帽之男子騎機車接應，逆向行駛基隆市○○路往八
    堵方向逃逸，另於前方7、80公尺處有1部車在路旁伺應（偵
    33 卷第326頁至327頁），所述亦與被告丁○○及證人丑○○、段存祺之槍擊經過相符。證人潘家祥證稱：其不認識丁○○、黃福枝、段存祺、丑○○、柯啟源等人，於槍擊事件
    發生後，其曾去電吳錫聰及趙啟全談論該事，因事前其曾與
    己○○發生口角，故其約己○○在華新農場見面，己○○當
    場向其道歉等語（原審卷 (三)第150頁至第163頁）。
３、案發現場經警勘查位於基隆市○○區○○路73號「旌全藝品
    店」，該店鐵捲門拉下緊閉，門上離地155及110公分處分別
    有1小1大（彈著痕跡範圍分別為直徑約10公分及30公分之霰
    彈彈痕，鐵捲門與馬路之距離約為6公尺，現場地面有些許
    散落之金屬碎片；經以氫炳烯酸酯法處理採得之2枚霰彈彈
    殼（分別為藍色塑膠殼大陸製12J IALING，紅色塑膠殼義大
    利製12FIOCCHIN），有基隆市警察局刑警隊刑案現場勘查報
    告表1份在卷（偵33卷第24頁至第26頁），並有照片11幀（
    偵33卷第24頁至第32頁），而上開2枚霰彈彈殼經送鑑定，
    認均係已擊發之12 GAUGE制式霰彈彈殼；經以比對顯微鏡比
    對結果，其彈底特徵紋痕相吻合，認係同1槍枝所擊發，有
    內政部警政署刑事警察局91年7月29日刑鑑字第0910161526
    號槍彈鑑定書可考，並有彈殼照片2幀在卷（偵33卷第17頁
    至第20頁）。而「制式霰彈槍」係屬槍砲彈藥刀械管制條例
    第4條第1項第1款及第8條第1項所規定之「獵槍」，業據內
    政部89年1月11日台（89）內警字第8980049號函說明在案。
４、綜上，被告丁○○與證人丑○○、段存祺於檢察官偵訊及原
    審所為供述，互核相符，當可採信。被告己○○既係與潘家
    祥發生爭執之事主，事後亦復為槍擊「旌全藝品店」之事與
    潘家祥在華新農場談判，此經被告己○○坦承無訛，亦與證
    人潘家祥供述相符；而被告丁○○、第一審共同被告段存祺
    、丑○○均於原審審理中供稱其等與潘家祥素無仇隙，被告
    己○○於「旌全藝品店」遭槍擊前1日晚間邀集被告丁○○
    、共同被告丑○○、黃福枝等人至台北市○○街48號10樓繪
    圖指示等情，亦經被告丁○○、丑○○於偵訊及原審供述無
    訛；是被告己○○乃具有施恫嚇於潘家祥之動機，復以自己
    犯罪之意思參與事前之謀議甚明，其與被告丁○○、丑○○
    、黃福枝，柯啟源、段存祺等人自有犯意聯絡，而由被告丁○○等人分擔實施犯罪行為。此外，並有前述物證及書證可
    佐，另案扣押之上開制式霰彈槍1把，經比對彈底紋痕結果
    確係供本案擊發子彈之槍枝，具有殺傷力。從而，此部分事
    證明確，被告丁○○此部分犯行均堪認定，應依法論科。
（四）槍殺壬○○未遂部分；
    被告丁○○於原審對於其在上揭時、地與被告廖文彬、段存
    祺在一起遇見壬○○，及以電話聯絡董智泰及己○○等事實
    均坦承不諱，然矢口否認有何共同幫助殺人之犯行，辯稱：
    其是事後才知董智泰命阮安勝、朱志強2人對壬○○開槍射
    擊之事，因其住在基隆水認識壬○○，故董智泰要求代為尋
    找壬○○；案發當晚與廖文彬在基隆吃宵夜時巧遇段存祺，
    又看見壬○○，乃打電話通知董智泰說壬○○人在某大樓樓
    上喝酒，不知董智泰找壬○○何事云云。經查：
１、被告丁○○於91年11月24日檢察官偵訊時稱：「神經泰」（
    董智泰）表示吳錫聰要注意「牛頭」（壬○○），如看到壬○○時通知他，要讓壬○○漏氣，其在廟口看到壬○○，跟
    蹤一段路，即打電話給董智泰，並相約高速公路橋下，其看
    到董智泰放2把槍在車上，其未看到董智泰開槍就先離開等
    語（偵38卷第105頁、第112頁）。
２、第一審共同被告廖文彬於91年11月19日警詢時供稱：91年10
    月14日19時許，其與丁○○至基隆廟口用餐畢踫到段存祺，
    嗣在愛三路婕登藥局踫到「牛頭」（壬○○）一行人上車，
    丁○○要其開車跟蹤至精一路「康師傅海產店」，丁○○留
    下其在該處監視「牛頭」，約40分鐘後，「牛頭」餐畢欲離
    去之際，其聯絡丁○○開車過來，3人繼續跟蹤，「牛頭」
    一行人轉往忠四路金凱餐廳大樓喝酒，其等即停車於忠四路
    與孝二路口等候，此時丁○○打電話聯絡台北的人表示「牛
    頭」人在該處，人、車趕快來處理，他們人來之後，「牛頭
    」酒畢離去之際，即遭「安勝」（阮安勝）、「一萬」（朱
    志強）開6槍，「安勝」、「一萬」開完槍即騎乘當晚丁○○叫段存祺竊取供「安勝」、「一萬」騎乘之機車逃逸，丁○○交代其回報開槍結果等語（偵11卷第76頁至第78頁）；
    同日檢察官偵訊時，廖文彬表示其該日之警訊筆錄未被刑求
    ，所述屬實（偵11卷第73頁），顯見廖文彬警詢所述屬實，
    堪以採信。復於91年12月10日檢察官訊問時稱：係阮安勝、
    朱志強槍擊壬○○，其不知槍係何人所有，其只負責看槍擊
    結果，看完即回去向丁○○報告等語（偵11卷第190頁背面
    ）。證人紀國勝於92年3月6日檢察官偵訊中供稱：壬○○槍
    擊案現場指揮是董智泰，其到現場知道要殺人，段存祺當場
    打開一部機車叫其騎走，依段存祺的指示騎到某處停放，其
    未將機車熄火即離開，是阮安勝、朱志強開槍等語（附於原
    審卷 (八)）。核與前開廖文彬所述，段存祺預先竊取機車
    供阮安勝逃逸時使用相符，益見證人廖文彬所述非虛。是依
    廖文彬所述，係被告丁○○發現壬○○而聯絡董智泰，並要
    段存祺偷車供阮安勝、朱志強逃逸之用，另要廖文彬回報阮
    安勝、朱志強槍擊之結果，顯見被告丁○○應知當晚要槍擊
    壬○○，並為阮安勝等槍擊後逃逸作準備。
３、證人段存祺於91年11月18日在檢察官偵訊供稱：其當日在警
    局所述實在，91年7、8月，聽丁○○說「牛頭」（壬○○）
    背骨（即背叛之意），要其打聽下落。91年10月13日晚上8
    時許，丁○○找其及廖文彬跟蹤「牛頭」行蹤，有跟車停在
    海產店前面，聽丁○○說「牛頭」進海產店，他們進一步跟
    蹤，其則顧車，嗣丁○○叫其載至「夢幻酒店」，並聯繫洪
    進雄及董智泰來基隆，同日11時50分許，後來洪進雄坐計程
    車，董智泰帶紀國勝、阮安勝及「一萬」（朱志強）來會合
    。因其那天其與『蕃薯』（即簡涵宇）早相約去『巴黎站前
    』泡沫紅茶店與朋友聊天、玩牌，即向丁○○告稱與「蕃薯
    」約好有事，丁○○即稱每次辦事時你都有事，要去就去，
    故其先行離去等語（偵9卷第63頁背面至第70頁），核與前
    開證人廖文彬所述相合，亦可知係被告丁○○要跟蹤壬○○
    ，並聯絡董智泰、洪進雄前去基隆行凶。
４、證人阮安勝供稱：那天是從台北堂口出發，董智泰說要去基
    隆，朱志強開車載其與林建豪、董智泰、「黑面」（紀國勝
    ）等人，到基隆後，董智泰將2支槍交給其及朱志強，叫其
    等向特定車子的「牛頭」開槍，但董智泰沒說要開槍的理由
    ，廖文彬亦有用手指告訴其等壬○○所在位置，其與壬○○
    並無仇隙，朱志強先開槍，有卡彈情形，其即上前支援開4
    槍，其等是在壬○○進入車子前就開槍，其站在駕駛座那一
    側，朱志強站在車子的後面位置，他射擊一發卡彈後，因恐
    壬○○跑掉，其就從車子的左側跑到車子的右側來射擊，開
    槍後壬○○就逃走，未進入車內，之後由朱志強騎機車載其
    離開現場，之後將機車丟在路邊，與朱志強坐計程車回去，
    槍交給董智泰等語（原審卷 (八)第43頁至第53頁、92年5月
    8 日檢察官偵訊筆錄附原審審理卷 (八)）。依證人阮安勝
    所述，其與壬○○無何仇隙，竟與朱志強各持1把槍接續對
    壬○○開槍，並恐壬○○逃跑，顯係受命殺害壬○○，如僅
    係欲教訓壬○○，僅須1人持槍示威式鳴槍即足，竟由2人持
    2 把槍接續朝壬○○射擊，顯係欲致壬○○於死。
５、證人董智泰雖於原審92年4月22日供稱：91年10月14日凌晨
    ，其命阮安勝、朱志強對「牛頭」壬○○開槍射擊，因壬○○欠其朋友蘇倫養錢不還，而丁○○係基隆人，故拜託丁○○幫忙找人並打電話通知。91年10月13日晚間，丁○○打電
    話稱已找到「牛頭」，其要丁○○在基隆等候，待其到達之
    後，丁○○將「牛頭」所在位置告知並稱有事先行離開，其
    即交待阮安勝、朱志強持槍對壬○○射擊腳部，當時廖文彬
    在旁邊等著，其告訴廖文彬說稍後「牛頭」離開的話就跟蹤
    他回家，阮安勝、朱志強二人開槍時其人在車上，有聽到槍
    聲但沒有看到開槍的情形，事後阮安勝、朱志強將槍枝交還
    。同日於檢察官偵訊另供稱：91年9月在柬埔寨吳桐潭住處
    ，聽蘇倫養說其與壬○○有3百萬元之金錢糾紛，然蘇倫養
    並未指示如何處理該糾紛，本案槍擊事發前後其未告知蘇倫
    養；當晚9時許，丁○○打電話說在基隆市看到「牛頭」，
    伊與阮安勝、朱志強、紀國勝等人於晚上9點多從台北市出
    發，到基隆後遇到丁○○，其告訴丁○○與他無關，要他先
    走，但其還是要「阿彬」（廖文彬）幫忙指認壬○○，並要
    「小祺」（段存祺）幫忙牽一部機車；槍擊時其在現場看，
    阮安勝、朱志強持伊所交付之手槍向「牛頭」射擊，「阿彬
    」也在旁對「安順」、「一萬」點頭示意壬○○從樓上走下
    來，其本意是要朝壬○○的腳部射擊即可等語（附於原審卷
    (七)）。依證人董智泰所述，雖稱要被告丁○○告知壬○○
    行蹤，由其指示阮安勝、朱志強對壬○○開槍，惟辯稱係因
    其友人蘇倫養與壬○○有債務糾紛，其只叫阮安勝、朱志強
    開槍射擊壬○○之腳部，丁○○先行離去不知情云云。惟董
    智泰供稱蘇倫養並不知開槍之事，而壬○○並非與董智泰有
    債務糾紛，董智泰出面找人對壬○○開槍，顯與蘇倫養之債
    務糾紛無關，而係如前開證人廖文彬所述，因壬○○背叛組
    織。再者，董智泰如僅交代阮安勝、朱志強開槍射擊壬○○
    之腳部，何須準備2支槍分由2人實施射擊，又何必交待丁○○找段存祺準備機車作為槍擊後逃逸時用。董智泰所述顯係
    避重就輕，迴護被告丁○○之詞，不足採信。
６、被告丁○○與被告己○○於91年10月13日晚間11時58分許，
    以門號0000000000號行動電話通話之通訊監察所得譯文：「
    （己○○說）人家說沒處理好，全部解散。（丁○○說）是
    ，會啦，穩中的啦。（己○○說）你自己處理好就好了啊（
    丁○○說）。他剛才有打給我，我剛才打過去了」（偵38卷
    第339頁），被告丁○○受話位置之基地台在基隆市○○區
    ○○街一號附近，雖有雙向通聯資料查詢表1份在卷（偵38
    卷第352頁）。惟究上開通聯內容，2人是否就槍擊壬○○案
    件所為之對話，洵難遽斷，亦無證人證明被告己○○參與犯
    罪，被告己○○亦未到場，是就槍殺壬○○部分，尚無積極
    證據足認己○○有犯意聯絡，自難認與己○○是共犯，檢察
    官起訴認己○○亦係共犯，尚難證明。
７、證人徐明德證稱：91年10月14日凌晨，其與壬○○甫在「夢
    幻酒店」飲酒畢，一同前往取車，車子停在路邊，謝孝哲開
    車坐駕駛座，其為壬○○打開右後車門，壬○○上車，突然
    車後衝出2個頭戴全罩式安全帽之人，一個人站在車後方，
    一個人站在駕駛座門外，分別朝車後座壬○○開槍，共射擊
    約6、7發子彈，射擊後該2人即向中山高速公路方向離去等
    語（原審卷 (八)第402頁至第405頁）。並有基隆長庚紀念
    醫院病歷資料摘要表1份，內載：病患壬○○於91年10月14
    日凌晨1時30分因背部（左後背）槍傷送入急診，約5×5公
    分表淺非穿透傷，當日診治後於1時52分離院等語（偵38卷
    ，第393頁）可參。
８、基隆市警察局刑警隊刑案現場勘查結果，略以：「槍擊現場
    位於基隆市○○區○○路9號前，有2部車輛遭槍擊，其中車
    號EV─9165號飛雅特牌小客車（于耀清駕駛）停於前方，另
    車號9K─0720號裕隆牌小客車（壬○○駕駛）停於其正後方
    ，勘驗時發現車輛附近地面留有4顆彈殼，車號EV─9165號
    小客車後車窗有一射入口，前車窗有一射出口，右後輪輪胎
    亦遭槍擊漏氣；另車號9K─0720號小客車則有多處彈著痕跡
    ，後擋風玻璃全部碎裂，各彈著點如下：(1)第三剎車燈有自
    正後方射入之彈著點，彈頭卡在第三剎車燈下方；(2)後行李
    廂蓋上有一射入孔，穿過右後座椅背再射入右前座椅背，子
    彈嵌於椅背中；(3)駕駛側後車門近左下角靠門板接合處有一
    射入孔，子彈卡於門板上；(4)車子左前葉子板被子彈擦擊痕
    ；另現場地面留有少許散落之玻璃碎片」等語，有基隆市警
    察局刑警隊刑案現場勘查報告表1份暨照片41幀。（偵38卷
    第423頁至第447頁）。又上開採證所得彈殼4顆、彈頭3顆經
    內政部警政署刑事警察局以91年11月14日刑鑑字第09102855
    87號槍彈鑑定書鑑覆略以：1.送鑑彈頭參顆，認均係已擊發
    之口徑9ｍｍ銅包衣彈頭；2.送鑑彈頭肆顆，認均係已擊發
    之口徑9ｍｍ制式彈殼；並有照片3幀在卷可按（偵38卷第
    448頁至第450頁）。
９、綜上，以手槍朝向人體發射子彈，除非極貼近之距離針對無
    法移動之特定人身部位射擊，否則射擊者甚難確定所發射之
    子彈將擊中移動中之人體何部位，而發射子彈具極強穿透力
    ，自屬射擊者所明知，果持槍朝人體射擊，除非有上述之特
    別情況，其意在奪人性命，當屬灼然。依上開基隆市警察局
    刑警隊刑案現場勘查結果，現場擊發之子彈至少為4顆以上
    ，被害人壬○○之座車中彈部位包括乘客所坐之右後椅背、
    後擋風玻璃等處，又依上開基隆長庚紀念醫院病歷資料摘要
    表記載被害人壬○○左背部受有表淺槍傷；是證人徐明德於
    原審所為之證述稱射擊者係趁被害人壬○○進入車內後座之
    際，施行射擊且對之接續數次射擊之情，堪信屬實，射擊者
    欲置被害人壬○○於死之意圖至為明顯。被告丁○○既於發
    現壬○○行蹤後，沿途追躡，並通風報信董智泰協同黨羽前
    來，並於見著董智泰之攜帶槍枝前來，仍令廖文彬在場協助
    指認壬○○，並回報槍擊結果，其謂無幫助殺人之意，顯無
    可信，事證明確，被告丁○○犯行堪以認定。
（五）妨害癸○○自由案：
１、被告丁○○坦承91年10月15日在遠企中心咖啡廳，己○○指
    示其陪秦澤輝前往全球新世紀公司與癸○○談判福王公司代
    理權之事，己○○向表示3天內付2千萬元，因全球新世紀公
    司有3名股東，己○○要癸○○負擔6百萬元，癸○○說要賠
    6百萬元。91年11月1日，己○○聯絡其前往台北縣樹林市○○路278號2樓之茶室，己○○、秦澤輝要癸○○賠償6百萬
    元，期間黃昌泰、廖文彬、連俊宏、段存祺、何錦晃輪流打
    癸○○，其一直待到讓癸○○離去為止等語（偵34卷第7頁
    、第8頁原審卷 (三)第310頁至第316頁、本院更二審95年8
    月15日審判筆錄）；證人己○○亦證稱：其之前與癸○○談
    妥一週後付2百萬元現金、2百萬元支票、2百萬元入股，但
    在樹林茶室，癸○○只帶6萬元現金及54萬元支票，其打癸○○1巴掌認為癸○○在耍人等語（原審卷 (三)第318頁）
    ；證人黃昌泰證稱：其在樹林茶室有打癸○○並叫他蹲下，
    段存祺拿電擊棒電癸○○等語（偵34卷第14頁、第15頁第55
    頁、第153頁、第165頁）；段存祺亦證稱：當天其與丑○○
    、秦澤輝、癸○○先到樹林茶室，是連俊宏準備電擊棒，其
    有電癸○○，黃昌泰要癸○○半蹲，並叫癸○○喝熱水，癸○○喝了吐出來表示很燙等語 (偵34卷第137頁）；證人廖
    文彬證稱：91年11月1日，丁○○打電話叫其至樹林卡拉Ｏ
    Ｋ店，其到時己○○與癸○○在談債務，當天秦澤輝、丁○○、段存祺、丑○○、黃昌泰、張家銘亦在場，後來己○○
    向黃昌泰使眼色，黃昌泰就拿電擊棒電癸○○等語（偵34卷
    第89頁、第96頁、原審卷 (三)第293頁）；證人丑○○證稱
    ：92年10月22日己○○、秦澤輝叫其一起去遠企中心咖啡廳
    與癸○○談判。同年11月1日，己○○叫其與段存祺載癸○○去樹林卡拉ＯＫ店，己○○、段存祺、黃昌泰在樹林卡拉
    ＯＫ店均有拿電擊棒電癸○○，癸○○被電時張家銘在場，
    黃昌泰並叫癸○○半蹲，電擊棒是己○○在11月1日前幾日
    叫其與連俊宏去買的，當天是連俊宏帶電擊棒前往，癸○○
    要拿錢給己○○，己○○表示拿那一點錢做什麼，就從他自
    己皮包內拿出2、30萬元砸癸○○的頭，己○○要癸○○喝
    熱開水等語（偵34卷第106頁、第119頁至第121頁、第133頁
    、原審卷 (三)第286頁至第288頁）；證人張家銘供稱：丁○○叫其載他前往樹林一間鐵皮屋之酒店，其到時有看到己○○拿電擊棒電人並罵髒話，被害人則跪在地上，亦有看到
    廖文彬、段存祺等語（偵34卷第210頁）。
２、被害人癸○○指述：91年8月其經營之全球新世紀公司，為
    秦澤輝之福王公司之「勁哥」藥品總經銷，其為慎重將藥品
    送衛生署檢驗，發現含威而剛成份，係屬偽藥，因公司花費
    約9百萬元宣傳，乃與秦澤輝談判賠償，詎秦澤輝不僅不賠
    ，並於91年10月15日下午4、5點左右，帶10餘人至其公司談
    判，其中自稱太陽會的人即表示公司是他們的，限其公司3
    個股東3天內交付2千萬元，否則公司就不用開，同時用手比
    槍的樣子，致其感到害怕，經指認陪同秦澤輝談判之人係曾
    盈進、丁○○、黃昌泰、段存祺、丑○○、連俊宏等語（偵
    34卷第263頁至第266頁）。
３、妨害自由罪所保護之法益，乃個人行動自由之意思決定自由
    及意思活動之自由。而實施妨害自由之行為，並不以使用體
    力或以直接之方法為限，行為人之行為只要足以剝奪被害人
    之行動自由，即足以構成本罪。基於前述證據，被害人癸○○91年11月1日，在樹林茶室卡拉OK店包廂內遭到己○○、
    黃昌泰、段存祺以毆打、電擊、半蹲、喝熱水等方式虐待，
    係對人之肉體、精神重大折磨及虐待，正常情況下，正常人
    如遭此對待，依理會離開現場以免繼續遭受此不人道之凌虐
    ，但依癸○○及被告己○○之證述，係在包廂內打電話籌款
    ，承諾數日後付出款項，才能離開包廂，足信該段時間癸○○決定離去之意思自由遭到剝奪，否則其大可以返家籌款，
    何須在該處一邊被虐待一邊還打電話籌錢；又癸○○被拘禁
    於樹林茶室卡拉OK包廂時，除被告丁○○之外，尚有己○○
    、丑○○、段存祺、張家銘、廖文彬、何錦晃、黃昌富、連
    俊宏、秦澤輝等人，雖癸○○於樹林包廂內時，4肢未遭綑
    綁，但仍不敢離去，其乃因懼於包廂內外聚集許多人，使其
    自由離去之意思遭到壓制。因此，被告丁○○等人見聞癸○○遭受虐待，即知其係遭到限制自由於該處，其等仍於該包
    廂內外出入活動，目的無非以眾多之人數壓制被害人癸○○
    自由行動之意思，是被告丁○○與己○○、廖文彬、段存祺
    、何錦晃、黃昌泰、連俊宏、丑○○、秦澤輝、張家銘等應
    有共同私行拘禁妨害癸○○自由，犯行足以認定。
（六）、妨害寅○○自由案：
１、被害人寅○○證稱：因其積欠劉碩惠5千萬元，91年10月24
    日下午6、7時許，在福華飯店2樓咖啡廳與劉碩惠委託之人
    討論債務問題，在場與其討論債務之人嗣後要求前往他處繼
    續討論債務，因其不願意，遭多名男子強迫，由2名男子架
    住其2邊手臂押其上車，將其帶離福華飯店，在車上命其拿
    下眼鏡，並以衣服蓋住頭部，趴坐在汽車後座中間位置，車
    上共坐5人，在車上被打胸部，行車約40分鐘後，被矇住頭
    帶其至一家2樓卡拉OK店，有人命其聯絡家人交付1千萬元即
    可離開，其撥打電話給其兄鄭楠勝籌款1千萬元，在其陸續
    多次撥打電話籌款期間，現場4、5人輪流以藤條毆打其腳心
    、臀部、手心等處，並因以藤條毆打其手心時，用力過猛藤
    條飛起打到其臉部受傷流血，前後約3、4個小時，嗣後警察
    臨檢該處，其方獲救等語（偵25卷第53頁至第60頁、原審卷
    (三)第344頁至第365頁），證人鄭楠盛證稱：91年10月24日
    接到寅○○電話，要其準備1千萬元，其有報案等語（原審
    卷(三)第365頁至第368頁），顯見被害人寅○○因無法處理
    債務問題，被強押至卡拉OK店拘禁並遭毆打而聯絡兄長協助
    籌款。
２、證人丑○○證稱：我和連俊宏、丁○○到台北市路邊找己○○、子○○，當時我和連俊宏開車，丁○○坐己○○的車，
    到福華飯店，其和連俊宏、丁○○進去福華飯店，上去就看
    到洪進雄坐在那裡，丁○○跟對方說話，並叫其下去開車在
    樓下等，其下去後丁○○、黃昌泰、廖文彬就帶寅○○上車
    ，其當時覺得怎可在五星級之飯店押人，上車後黃昌泰、廖
    文彬打寅○○，其從照後鏡看到黃昌泰以鋁棒打寅○○之頭
    部。我開車，黃昌泰坐前面，後座則是寅○○坐在廖文彬、
    丁○○中間。丁○○說要到樹林茶室卡拉OK店，其等進入後
    ，己○○、子○○、段存祺、阮安勝、連俊宏都在那裡。己○○與寅○○談事情，後來己○○和丁○○離開包廂，其與
    黃昌泰、阮安勝輪流拿藤條打寅○○，後來己○○叫他打電
    話籌錢。後來己○○叫其去刑事警察局，因為蘇倫養被抓回
    來，其在刑事警察局看到子○○等語（偵25卷第73頁背面、
    第74頁、原審卷 (三)第368頁至第378頁）。證人廖文彬證
    稱：當天其去福華飯店，其這方另有丁○○、黃昌泰，寅○○找一名蔡先生出面，後來丁○○跟寅○○說要換地方講，
    其即與黃昌泰即帶寅○○搭乘丑○○開的車去樹林，在車內
    其取下寅○○之眼鏡，並以西裝外套蓋住寅○○，後來到樹
    林中正路2樓1間卡拉OK，在包廂裡黃昌泰、阮安勝拿藤條打
    寅○○等語（原審卷 (三)第384頁至第390頁），證人廖文
    彬雖指稱被害人寅○○自行與其等上車前往樹林卡拉OK店，
    但被害人寅○○如係自願上車同行，證人段存祺何以取下被
    害人寅○○之眼鏡，並以衣服覆蓋被害人，其此部分之證言
    ，違背事理，不足採信，惟其指被害人寅○○於包廂內遭黃
    昌泰、阮安勝輪流以藤條打，核與證人丑○○所述一致，應
    可採信。另證人段存祺證稱：丁○○約其至福華飯店，但其
    在外面顧車沒有進去，當時看到丁○○、己○○，後來自己
    坐計程車離開，當天晚上丁○○叫其到樹林卡拉OK拿錢給他
    母親，在包廂看到己○○、黃昌泰、廖文彬、何錦晃，並聽
    到己○○要寅○○籌錢，並看到阮安勝打被害人腳底，後來
    警察來到，其與丁○○一起由後門逃跑等語（偵25卷第174
    頁、原審卷 (三)第378頁至第384頁）；證人阮安勝證稱：
    91 年10月24日，前往福華飯店，但未進去飯店，後去樹林
    卡拉OK店載人，在包廂內其以藤條打人等語（原審卷 (三)
    第391頁至第394頁），顯見證人寅○○指訴之被害情節屬實
    。
３、被告丁○○亦坦承己○○指示其與洪進雄處理寅○○欠款之
    事，其與丑○○、洪進雄在福華飯店與寅○○談，己○○則
    到樹林卡拉OK店等候，後來己○○打電話要其等過去樹林卡
    拉OK店，寅○○係被黃昌泰、廖文彬押上車，至樹林卡拉OK
    店看到丑○○、連俊宏、黃昌泰打寅○○等語（偵14卷第14
    頁、第16頁至第17頁、原審卷 (三)第394頁至第408頁）。
４、此外，復有台北縣樹林分局受理各類案件紀錄表（偵25卷第
    43頁、寅○○亞東紀念醫院病歷及診斷證明書（偵25卷第47
    頁至第51頁）、台灣大哥大0000000000寅○○所使用之行動
    電話門號之電信資訊連結作業查詢結果表（偵25卷第61頁至
    第62頁），依據該紀錄91年10月24日8時35分許起至同日22
    時51分許發話基地台均在樹林市，及寅○○與劉碩惠間債權
    債務之借據（偵25卷第190頁、第198頁）、台灣台北地方法
    院支付命令、執行命令影本在卷可稽（偵25卷第191頁至第
    197頁、第199頁至第206頁、第208頁至第213頁）。被告丁○○受己○○指示與寅○○談判還債之事，因己○○欲將寅
    ○○轉至較隱密之樹林卡拉OK店施壓，被告丁○○於寅○○
    不願隨同前往時，與廖文彬、黃昌泰強押寅○○帶往樹林，
    被告丁○○顯有妨害寅○○自由之故意與犯行，被告丁○○
    此部分之犯行亦堪認定。
（七）、妨害乙○○自由（含恐嚇危害安全）及使柯瑞斌、辛○○行無義務之事及對辛○○擄人勒贖部分：
１、證人乙○○證稱：因其向粘漢仁買手機，91年10月30日粘漢
    仁聯絡其前往中興百貨公司，當其到中興百貨公司附近時聯
    絡粘漢仁時，他要其前往板橋市○○路與雙十路等候，其到
    板橋市該處時，遭3台車攔下，其不予理會繼續開過2個路口
    才路邊停車，廖文彬等10幾人手持鋁棒追來並罵三字經，其
    立即逃跑，惟被抓到，己○○、黃昌泰對其稱：你沒看到「
    壹週刊」報導，我們太陽會現在正在發飆，不要反抗，否則
    打死你等語，並押上潘孟坪開的車，車上另有廖文彬、段存
    祺、黃昌泰，後來有2個人將其押至另一部子○○所駕駛之
    賓士車，車上有己○○、丁○○，己○○叫其帶他們去找粘
    漢仁，但其一直電話聯絡不上，後來又換至另一部車，己○○在這期間叫人影印其身分證，並恐嚇其不得報警，否則燒
    其房子，並要其將粘漢仁交出，否則不得離去，因其想到辛○○住在雙十路附近，即直接帶段存祺、黃昌泰至辛○○住
    處，辛○○出來時，黃昌泰即將其腰間之霹靂包用手壓出槍
    之形狀要辛○○一起走，辛○○即與他們下樓，下樓後其立
    即趁機逃跑等語（偵4卷第116頁至第119頁）。己○○亦供
    稱：遇到乙○○時要他不要跑，帶其等去找他們老闆等語（
    原審卷 (六)第298頁），被告丁○○亦供稱：91年10月29日
    下午子○○打電話，表示一個「姐仔」遭地下錢莊吸金2百
    多萬元，要其隔天找一些人幫忙取回債權憑證，91年10月30
    日下午到東森咖啡屋時，子○○交其李宸葳之借款細目，但
    其看不懂，遂叫子○○一起進去，對方5、6人，其等記下對
    方車號，後來己○○、子○○決定要繼續追人，循線追到乙○○，己○○叫其與何錦晃去漏乙○○車胎的氣，之後到板
    橋「茶騷有味紅茶店」，其上樓即發生鬥毆，之後有人開槍
    就散了，己○○表示乙○○要帶其等去找錢莊老闆。到辛○○住處樓下，其叫狀元（黃昌泰）、小祺（段存祺）及另二
    人上樓找辛○○下來與己○○、子○○談等語（偵4卷第266
    頁背面至第268頁）；被告子○○亦供稱：李宸葳在東林咖
    啡店交其對帳單及2張共50萬元之支票，其向李宸葳表示如
    李銘章同意免除其餘債務並交還債權憑證，其即可取得該2
    張共50萬元之支票，若李銘章同意30萬元和解，其可給30
    萬元，自己賺20萬元，如果李銘章要40萬元和解，其賺10
    萬元。因李銘章不同意免除債務或減額給付，在東森咖啡店
    結束談判後，對方有5、6台車集結，其認出其中一台馬自達
    的車子，即3部車去跟蹤，後來在板橋市○○路附近有人發
    見乙○○之馬自達的車子，己○○、丑○○（大順）下車追
    ，其即坐到駕駛座，己○○上車後表示抓到1個人，乙○○
    曾坐上其車，之後改坐別人的車，其與己○○開車前往「茶
    騷有味紅茶店」，與丁○○通電話得知丑○○受傷，後來其
    先與己○○返家用餐，接到電話又載己○○到公園等語（偵
    4卷第270頁背面至第272頁），互核被告丁○○、己○○、
    子○○所述，均與被害人乙○○所述相合，而被害人乙○○
    如係自願與被告丁○○、己○○、子○○前往，何以乙○○
    不開自己之車帶路，被告己○○更要丁○○、何錦晃將乙○○之車胎洩氣，顯見被告丁○○、己○○、子○○確有妨害
    乙○○之行動自由。
２、據證人李宸葳證稱：其在91年5月至8月間向李銘章借款，利
    息計算以其表列方式（即偵4卷第265頁正、背面），付約3
    百萬元之利息，10萬元10天利息1800元，利息太高喘不過氣
    ，因之前與李銘章（小關）約定還60萬元，李銘章曾表示不
    還要小心，91年10月30日因向以客票向銀行融資150萬元無
    法下來，經由弟弟李建達認識子○○，請子○○幫其延期清
    償或少付一點，子○○叫其開2張25萬元之支票，日期不要
    填，待其與對方談妥再填，當天第一次進入東森咖啡店，李
    銘章一方有2人與丁○○、子○○談，其發覺子○○帶很多
    人來，其因害怕先行離去，其告知子○○只要延期清償不要
    使用暴力，並表示如果付錢可以返還憑證，子○○打電話請
    其回去確認債權金額，其發現所有人均在該處，但子○○不
    在店內，而與己○○站在咖啡店對面之便利商店，其問子○○何以會如此，子○○叫其不用怕並要其先離去，約隔5、6
    日有取回債權憑證，其認為取回憑證，使其票期延後有喘息
    之機會，其開10萬元之支票交其弟弟轉交子○○，10萬元支
    票有兌現，之後才知25萬元之支票被檢方查扣等語（原審卷
    (六)第138頁至第152頁、偵4卷第152頁背面、第153頁背面
    ），是依證人李宸葳所述，其係交付2張25萬元之支票，要
    被告子○○向李銘章換回之前之債權憑證，以達緩期清償之
    目的，並希望被告子○○與對方談判減少償還債務，並非要
    被告子○○向地下錢莊索回已支付之利息錢，如證人李宸葳
    係要索回之前已支付之鉅額利息，其又何須再交付2張25萬
    元之支票予被告子○○去處理，即被告子○○亦供稱：李宸
    葳在東林咖啡店交其對帳單及2張共50萬元之支票，但李銘
    章不同意免除債務或減額給付等語（偵4卷第270頁背面），
    顯見證人李宸葳所證，係欲被告子○○處理債務之緩期清償
    或減少給付，並非虛言。而被告子○○取回李宸葳之債權憑
    證後，其既未將李宸葳所交付之2張25萬元支票交予李銘章
    ，亦未將該2張支票隨同債權憑證交還李宸葳，反而交予其
    女友黃心怡，業經黃心怡供述在卷（偵4卷第77頁背面），
    並有黃心怡所提出李宸葳所交付之該2紙支票影本附卷可稽
    （偵4卷第81頁），而李宸葳嗣支付10萬元支票予被告子○○作為報酬，亦經被告子○○透過其妹劉妙莉之新營郵局帳
    戶提示，亦有新營郵局檢送劉妙莉之資金往來紀錄資料可稽
    （偵4卷第180頁至第182頁）。雖被告子○○辯稱：李宸葳
    表示利息多少要一點回來，其只是要債權憑證等語（本院更
    二審95年5月23日審判筆錄），惟被告子○○既稱李宸葳託
    其要回付利息錢，卻又無法交代李宸葳委託取回之利息錢數
    額為何，倘李宸葳既欲取回利息錢，何須再開2張25萬元之
    支票交予被告子○○，被告子○○所述實違情理，顯見被告
    己○○、子○○、丁○○辯稱受證人李宸葳委託向地下錢莊
    索回已繳之利息云云，並不可採。
３、據證人丑○○證稱：91年10月30日在泡沫紅茶店被打掉6顆
    牙齒，據其所知加害人係地下錢莊的人，其就醫後約3或5個
    鐘頭有人前去探望，其請他們轉達丁○○向對方要賠償金，
    因作牙齒要花很多錢，其不知要索賠多少錢，沒說要向對方
    要多少錢，那時其沒健保，就醫花1、2萬元，是己○○在其
    被打傷之現場附近先給錢，之後向對方要到錢，其拿到7、8
    萬元至10幾萬元，忘了係何人交錢給伊，其補牙花4、5萬元
    云云（本院更二審95年8月15日審判筆錄），被告己○○供
    稱：當天其接到蔡懷他人已在醫院止血，就醫費用係其當面
    交予丑○○，丑○○有叫丁○○替他索賠，向對方要利息錢
    2 百多萬元，醫藥費7、80萬元或1百萬元云云（本院更二審
    95 年5月23日審判筆錄）；另被告丁○○供稱：丑○○被打
    傷，在現場要送醫時，在車上拜託其向打傷他的人要債，沒
    說要多少錢，向對方要到錢有拿10萬元給丑○○，當初向對
    方要3百萬元，其中利息錢2百多萬元，1百萬元係賠償金云
    云（本院更二審95年5月23日審判筆錄）；被告子○○則稱
    ：丑○○有拜託索賠醫藥費，在場有一些人，在海德公園他
    們就利息、醫藥費達成和解，但利息、醫藥費各多少其並不
    清楚，因李宸葳表示利息多少要一點回來，而其只要債權憑
    證，3百萬元要回來，其中1百萬元支票給李宸葳當利息錢，
    其餘2百萬元作何用途，其不清楚云云（本院更二審95年5月
    23日審判筆錄）。綜觀證人丑○○與被告己○○、丁○○、
    子○○之供述，證人丑○○係稱「在醫院」委託「他人」向
    被告丁○○轉達索賠之意，惟卻又未交代索賠之金額，被告
    丁○○、子○○卻係在事發現場，聽聞丑○○或向丁○○或
    向多數人表示要索賠；證人丑○○不知要向加害人索賠多少
    錢，而被告己○○、丁○○表示索賠3百萬元其中2百萬元係
    利息錢，1百萬元係賠償金，惟被告子○○卻稱1百萬元支票
    係利息錢，2百萬元其不知用途云云，均彼此歧異矛盾。反
    之，丑○○於馬偕醫院急診當天就醫之醫療費用僅350元，
    有馬偕紀念醫院91年12月17日馬院醫牙字第912998號函檢附
    醫療費用線費證明可考（偵8卷第198頁至第200頁），當時
    醫療費用非鉅。況辛○○於丑○○受傷時並未在場，而係強
    押乙○○始尋獲辛○○，被告己○○、丁○○、子○○知之
    甚明，顯見被告己○○、丁○○、子○○辯稱向辛○○索賠
    之錢係包括丑○○之賠償金云云，實屬無據，不足採信。
４、(1)據證人辛○○證稱：當天水牛（即丁○○）表示其老大
    來了，「鐵霸」（即己○○）表示他已出面，要拿出3百萬
    元，才可回去，那時子○○就在己○○旁邊，當「麥克」回
    去拿憑證未回時，己○○即表示東西不要了，把人押走，其
    就被推進1部深色克萊斯勒自小客車，車內有段存祺、廖文
    彬、黃昌泰、連俊宏，連俊宏坐其左邊，黃昌泰坐右前座，
    段存祺、廖文彬輪流開車，黃昌泰打電話對外聯絡。其座車
    從重慶北路交流道南下高速公路，黃昌泰與阿彬（即廖文彬
    ）在車上恐嚇稱：「你今天一定要交3百萬元，否則你今天
    就死了」。彼此間也有用術語說：鴨寮吃碗粿，其聽不懂，
    但覺得他們說真的，事情很嚴重。黃昌泰命令說給你打3通
    電話，想辦法要湊足3百萬元，在公園其打第1通求救電話給
    其哥哥黃朝南，第2通求救電話係在高速公路上聯絡哥哥黃
    朝南，對其哥哥表示被天道盟太陽會的人押住，要3百萬元
    ，否則不放其走，他們即叫其切斷電話。他們開車南下，停
    在泰安休息站下去買便當，也讓其上廁所，但在廁所門口看
    顧，在西螺交流道他們讓連俊宏下車，從西螺交流道北上後
    ，一直到台北天才亮，也有開車到基隆又南下高速公路，才
    在南港交流道將其釋放等語（偵4卷第125頁至第130頁）。
    復於92年5月7日原審證稱：91年10月30日晚間，乙○○帶
    5、6人到其家，用手比出槍的姿勢，叫其出去談事情，其與
    他們到公園，後來鐵豹（指己○○）叫其拿3百萬元出來贖
    ，就押其上車，沿途往高速公路去。其被4個人押在車上，
    他們並說其倒大楣，如不付錢了事，要帶其去鴨寮吃碗粿，
    說他們已經做掉很多人，故其不敢跑，也沒辦法逃跑，其在
    車打電話給哥哥，請求想辦法籌3百萬元等語（原審卷 (六)
    第251頁至第267頁）。(2)證人黃朝南於91年12月5日偵查中
    證述：91年10月30日晚上10時許，在新店住處接到弟弟辛○○打電話來，表示被天道盟太陽會的人押住要3百萬元，否
    則不放人，電話就斷線。約過1個多小時，在91年10月30日
    晚上近12點，辛○○打電話表示他們一定要3百萬元，否則
    他就不能回來。其陸續向朋友借錢湊到2百萬元現金，並向
    朋友楊勝寶借1百萬元支票。在31日凌晨2時許，他們打電話
    來要其留手機以供聯絡，並表示31日上午付贖金，不能報警
    。31日上午9點30分許，友人指示到民族東路與松江路口附
    近再聯絡，到松江路時，他們打電話指示必須由非家屬交錢
    ，故由庚○○帶手機坐計程車至指定地點，其交代庚○○必
    須辛○○打電話確定安全並可回來，才要付贖，約過10 分
    鍾，辛○○打電話給其表示很安全，其指示庚○○付贖金，
    半小時後庚○○回來，再過約1小時許辛○○就坐計程車回
    到松江路與民生東路口會合，其就載他回家等語（偵4卷第
    119頁以下、原審卷 (六)第267頁至第272頁）。(3)證人庚○○於92年5月7日原審證述：91年10月31日，到民族西路藍
    天車行去付贖款，交給綽號「慶仔」2百萬元現金及1百萬元
    支票等語（原審卷 (六)第273頁至第284頁、本院更二審95
    年8月15日審判筆錄）。(4)由上開證人辛○○所述，其係遭
    自小客車強行載走，並被限制以電話聯絡付贖款，所使用電
    話亦被控制，於高公路上廁所亦有人看守，而證人黃朝南接
    獲辛○○之電話，即準備贖款3百萬元，證人庚○○亦依指
    示將贖款送至指定之藍天車行，之後辛○○始被釋回。如被
    害人辛○○與被告己○○等人於海德公園有達成協議，願意
    付款予被告己○○等人，則讓辛○○些許時日籌措款項，並
    無不可，何須當場強行將辛○○以車載走，並待取得贖款後
    始將辛○○釋回，顯見被告己○○、子○○、丁○○係以強
    制力擄走辛○○，資為取贖之籌碼。而被告己○○取得3 百
    萬元贖款後，並未將錢交付李宸葳，其中黃朝南向楊勝寶所
    借之1百萬元支票，由潘孟坪開戶存入華南銀行，有1百萬元
    支票及華南商業銀行埔墘分行之開戶暨支票存入紀錄在卷可
    稽（偵12卷第74頁至第77頁），潘孟坪並於存款後提領10萬
    元，亦有提領照片在卷可稽（偵4卷第78頁、第79頁），益
    見被告己○○、子○○、丁○○辯稱向辛○○要3百萬元係
    為李宸葳要回利息錢及為丑○○要賠償金，係卸責之詞。
５、證人段存祺證稱：當晚上8時49分許，其與己○○通電話都
    是在談找辛○○之經過，9時4分許，子○○問要帶辛○○去
    何處談，其表示在巷子裡的公園，後來己○○、子○○來公
    園與辛○○碰面。曾與辛○○碰面，大約談5到10分鐘，子
    ○○均在旁邊，後己○○把丁○○拉到旁邊交待如何與辛○○談，後來己○○、子○○2人先離開，但還在公園附近，
    晚上9時40分己○○又打電話過來，叫其小聲跟丁○○說先
    開口5百萬元或6百萬元給辛○○殺價，其對己○○表示丁○○已跟對方說3百萬元。後來丁○○係與己○○、子○○一
    起坐車離開公園。其約在10時20分許拿到債權憑證，再打電
    話給狀元（黃昌泰），狀元叫其先將資料收起來，過去台北
    市○○路、萬大路那邊，其等押辛○○上車，並與黃昌泰、
    連俊宏、廖文彬將他載到斗南等語（偵5卷第231頁背面至第
    232頁背面）；被告丁○○證述：子○○向其表示要將債權
    憑證要回來，己○○、子○○均有至海德公園，子○○站在
    旁邊，己○○與辛○○談，說賠償3百萬元，其也有說，辛○○表示沒有那麼多現金，己○○在離開之前交代沒處理好
    不要放辛○○走，這件事小祺、狀元、阿彬等人有聽見。因
    公園人太多，己○○乃叫黃昌泰及廖文彬與辛○○一起上車
    ，廖文彬係其指示的，之後子○○開車載其與己○○離開公
    園回德惠街住處，期間黃昌泰打電話詢問要把辛○○帶到哪
    裡，其心裡沒譜，在車上聽到子○○說把辛○○帶到南部繞
    1 圈再回來。同日晚上10時47分與「黑人」（鄭信政）通電
    話時係在子○○家，10月30日11時35分起至10月31日零時50
    分許之通聯紀錄，均係在子○○家通聯，在子○○家有向己○○、子○○講述「黑人」來電說明辛○○之事，依10月30
    日晚上11時5分，係「大東」（連俊宏）與己○○之通聯紀
    錄，己○○指示如何修理辛○○，10月30日晚上至10月31日
    凌晨在子○○家，己○○與子○○均未睡覺，其只是檯面上
    的人，事實上是子○○、己○○掌控整個事件等語（偵4卷
    第266頁至第269頁背面、偵14卷第101頁、第102頁、第214
    頁背面、第215頁背面），互核證人段存祺所述與被告丁○○相符，此外並有己○○使用之0000000000號、子○○使用
    之0000000000號、丁○○使用之0000000000號手機之雙向通
    聯資料及通聯紀錄在卷可按（偵5卷第182頁至第193頁、偵
    12 卷第89頁至第109頁、偵14卷第244頁至第247頁），堪認
    被告丁○○及人證人段存祺所述非虛。而依通聯紀錄，被告
    子○○與丁○○聯絡至板橋市○○路，被告己○○、子○○
    、丁○○於黃昌泰等人押走辛○○之後，仍維持聯繫，3 人
    並一同前往子○○住家，丁○○並稱3人在被告子○○住處
    ，均未睡覺，被告子○○辯稱當晚其返家後即睡覺，不知己○○、丁○○聯絡之事云云，並不足採。再依被告己○○持
    用之手機10月31日凌晨2時12分許之通聯紀錄，被告丁○○
    與己○○討論如何談判贖金一事（偵12卷第104頁），彼時
    其手機發話之基地台在台北市○○區○○路2段103巷130號
    -1 之7樓頂即在子○○住家附近，有雙向通聯資料查詢可按
    （偵5卷第183頁），可見被告3人對於如何向辛○○取得贖
    款，均在其等緊密掌控中。
６、證人甲○○於本院更二審95年8月15日審理時雖證稱：黃朝
    南的弟弟黃永州請其出面處理與己○○之債務糾紛，因辛○○3兄弟不認識對方，而其認識對方之鄭信政，其有與辛○○聯絡，辛○○講話口氣平順，其未與己○○聯絡，就其所
    知係退還利息及醫療費用之糾紛，其係協調辛○○與客戶之
    本金、利息部分，與鄭信政通過電，對方還提醫療費用云云
    。惟查證人甲○○前於檢察官偵查時證稱：91年10月30日接
    到黃永州電話表示有急事，其即趕到黃朝南家了解，黃朝南
    表示辛○○被「水牛」太陽會人擄走，請其尋找認識「水牛
    」之人，後來其聯絡鄭信政，二人相約在吉林餐廳會合，鄭
    信政聯絡「水牛」，對方提出3百萬元「贖人」，10月30日
    之通聯譯文即是其聽到鄭信政與「水牛」之講話內容，其不
    知道辛○○與太陽會有無債權務關係，希望不要再出庭作證
    ，以免遭報復等語（偵5卷第105頁至第107頁）。證人甲○○於偵查中作證係指辛○○被擄走，需贖款3百萬元，與證
    人黃朝南、辛○○前開所述辛○○係被擄走，需3百萬元始
    能放人相合，因辛○○行動既受限制，其被擄時電話通話語
    氣豈會平順；再者，證人甲○○於偵查中不知辛○○與太陽
    會是否有債權糾紛，其嗣於本院改證稱其係處理辛○○與己○○一方間退還利息及醫療費用之糾紛，顯見證人甲○○於
    本院更二審審理時之證詞係附和被告等之詞，所述違背情理
    ，並前後矛盾，不足為有利於被告等人之認定。被告等復辯
    稱，如係擄人勒贖，豈會收受票據作為贖金，留下線索，惟
    被告等既對被害人辛○○無何債權，業如前述，其等恃眾強
    押被害人等待取贖，更明目張膽，不在意被害人知悉其等身
    分，而其等復張揚太陽會幫眾勢力，使被害人心生顧忌，故
    贖款是否以支票支付，實無礙其等犯罪成立。
７、綜上，被告己○○、子○○、丁○○等人妨害乙○○之行動
    自由，並對辛○○擄人勒贖之犯行，事證明確，堪以認定。
三、各部分犯罪所犯罪名：
（一）、參與太陽會犯罪組織部分：
    核被告己○○此部分所為，係犯組織犯罪防制條例第3條第1
    項前段之指揮犯罪組織罪，被告丁○○此部分所為，係犯同
    條例第3條第1項後段之參與犯罪組織罪。其中被告丁○○部
    分，檢察官雖認其應成立組織犯罪防制條例第3條第2項後段
    之罪，然查欲成立該條項之參與犯罪組織，乃以曾犯發起、
    主持、操縱、指揮、參與犯罪組織之罪，受刑之執行完畢或
    赦免後再犯為必要，參照刑法第47條是否成立累犯，於法條
    規定要件中亦有相同之「受有期徒刑之執行完畢，或受有期
    徒刑或有期徒刑一部之執行而赦免後」之要件，因此所謂赦
    免所指亦應參照該法條相關解釋認定之，依據司法院院解字
    第3543號解釋文，刑法第47條所謂之赦免係指特赦及免除其
    刑者而言，大法官會議釋字第133號解釋，更進一步說明，
    院解字第3543號所稱「免除其刑」係指因赦免權作用之減刑
    而免除其刑者而言，不包括其他之免除其刑在內。被告丁○○雖曾因參與犯罪組織而自首，依據犯罪組織防制條例第8
    條規定，應減輕或免除其刑，檢察官據此為不起訴處分，然
    被告丁○○乃因該特別規定而經不起訴處分確定，並非經過
    赦免權之作用而免除其刑，因之，被告丁○○就其前參與犯
    罪組織犯行未經刑之執行或赦免，顯與組織犯罪防制條例第
    3 條第2項後段之赦免成立要件並不吻合，檢察官認應成立
    該條項之罪顯有未洽，但因起訴犯罪事實相同，此部分爰變
    更起訴法條，論以同條例第3條第1項後段之參與犯罪組織罪
    。
（二）、槍擊戊○○住宅部分：
１、核被告子○○此部分所為，係犯槍砲彈藥刀械管制條例第7
    條第4項之未經許可持有手槍罪及第12條第4項之未經許可持
    有子彈罪。被告子○○及己○○與丑○○、黃福枝、余進長
    、黃昌泰，有犯意聯絡，為共同正犯。被告子○○與共犯同
    時持有手槍2支及子彈多顆，係一行為同時觸犯槍砲彈藥刀
    械管制條例第7條第4項之未經許可持有手槍罪及同條例第12
    條第4項之未經許可持有子彈罪，為想像競合犯，應從較重
    之槍砲彈藥刀械管制條例第7條第4項未經許可持有手槍罪處
    斷。
（三）、槍擊潘家祥藝品店部分：
１、核被告丁○○此部分所為，係犯行為時槍砲彈藥刀械管制條
    例第8條第4項之未經許可持有獵槍罪及第12條第4項之未經
    許可持有子彈罪、刑法第305條之恐嚇危害安全罪。公訴意
    旨認被告丁○○係犯槍砲彈藥刀械管制條例第7條第4項之未
    經許可持有手槍罪，惟查，被告丁○○本案所持之槍枝為「
    制式霰彈槍」，依前揭主管機關內政部之函釋，係屬槍砲彈
    藥刀械管制條例第4條第1項第1款所規定之「獵槍」，被告
    丁○○未經許可而持有之，係犯同條例第8條第4項之未經許
    可持有獵槍罪，因基本社會事實相同，爰依法變更檢察官之
    起訴法條。被告丁○○行為後，槍砲彈藥刀械管制條例第8
    條第4項之規定，業於94年1月26日修正公布，並將法定刑由
    「處1年以上7年以下有期徒刑，併科新台幣7百萬元以下罰
    金」，修正為「3年以上10年以下有期徒刑，併科新臺幣7百
    萬元以下罰金」，比較新舊法，以修正前行為時槍砲彈藥刀
    械管制條例第8條第4項之規定較有利於被告丁○○，依刑法
    第2條第1項前段之規定，自應適用修正前行為時之槍砲彈藥
    刀械管制條例第8條第4項之規定論處。被告丁○○與己○○
    、丑○○、段存祺、黃福枝、柯啟源為遂行本部分犯行，有
    犯意聯絡，或行為分擔，係共同正犯。被告丁○○以一持有
    行為而犯槍砲彈藥刀械管制條例第8條第4項之未經許可持有
    獵槍及同法第12條第4項之未經許可持有子彈罪，為想像競
    合犯，從較重之槍砲彈藥刀械管制條例第8條第4項未經許可
    持有獵槍罪處斷。被告丁○○行為後，現行刑法已刪除有關
    牽連犯之規定，其所犯未經許可持有獵槍、恐嚇危害安全罪
    ，依修正施行前之刑法，有方法結果之牽連關係，論以牽連
    犯，應從較重之未經許可持有獵槍罪處斷；依修正施行後之
    刑法，已刪除牽連犯之規定，依被告丁○○犯罪行為之態樣
    ，應論以數罪併罰。比較新舊法，應適用行為時之舊法，認
    被告丁○○所犯上開2罪，有方法目的之牽連關係，從較重
    之持有獵槍罪論處，對被告丁○○較為有利。又被告丁○○
    另涉嫌違反槍砲彈藥刀械管制條例案件，先經原審於91年12
    月18日以91年度訴字第61號判處有期徒刑5年2月併科罰金50
    萬元，嗣本院於92年5月13日以92年度上訴字第399號判決撤
    銷改判3年6月，併科罰金20萬元；查前開案件係被告丁○○
    於90年10月15日前不詳時間起持有，至90年10月15日下午2
    時許為警查獲，距本案發生時間即91年6月22日時距甚遠，
    所持有槍枝、子彈之目的亦不相同，被告丁○○就上開2案
    之持有槍、彈，顯非基於概括之犯意而為之，自無連續犯之
    裁判上一罪可言。
（四）、槍殺壬○○未遂部分：
    核被告丁○○此部分所為，係犯刑法第30條第1項、第271條
    第2項幫助殺人未遂罪。按刑法第28條之共同正犯，係指2人
    以上共同實施犯罪之行為者而言，幫助他人犯罪，並非實施
    正犯，在事實上雖有2人以上共同幫助殺人，要亦各負幫助
    殺人責任，仍無適用該條之餘地。有最高法院33年上字第
    793號判例可參。被告丁○○此部分之犯行，雖與廖文彬、
    段存祺有犯意聯絡，仍不論共同正犯，併此敘明。被告丁○○之行為僅止幫助階段，依刑法第30條第2項之規定減輕其
    刑。又依被告丁○○行為時刑法第26條前段規定，未遂犯之
    處罰，得按既遂犯之刑減輕之。行為後已修正為同法第25條
    第2項未遂犯之處罰，以有特別規定者為限，並得按既遂犯
    之刑減輕之。障礙未遂犯同有得減輕其刑之規定，比較新舊
    法，對被告丁○○並無利或不利，爰依行為時刑法第26條前
    段之規定減輕其刑。
（五）妨害癸○○自由部分：
    核被告丁○○對癸○○所為，係犯刑法第302條第1項之妨害
    自由罪。被告丁○○行為後，刑法施行法增訂第1條之1：「
    中華民國94年1月7日刑法修正施行後，刑法分則編所定罰金
    之貨幣單位為新台幣。94年1月7日刑法修正時，刑法分則編
    未修正之條文定有罰金者，自94年1月7日刑法修正施行後，
    就其所定數額提高為30倍。但72年6月26日至94年1月7日新
    增或修正之條文，就其所定數額提高為3倍。」並於95年7月
    1日施行。刑法第302條第1項規定之罰金部分，因上開包裹
    式修正之規定，應認亦隨同修正；惟比較新舊法，對被告丁○○並無利或不利，依刑法第2條第1項規定，適用行為時刑
    法第302條第1項規定論罪。又按刑法第302條第1項、第304
    條第1項及第305條之罪，所保護之法益均為人之自由，罪質
    相同，而第302條第1項之法定刑較其他2罪為重，且處罰之
    範圍包括私行拘禁及其他非法方法剝奪人之行動自由，所謂
    非法方法包括強暴、脅迫、恐嚇等情事在內；又刑法第302
    條之妨害自由罪，係妨害他人自由之概括規定，如以使人行
    無義務之事，或妨害人行使權利為目的，而其強暴脅迫復已
    達於剝奪人行動自由之程度，即只成立本罪，不應再依同法
    第304條、第305條論處。故於私行拘禁或以其他非法方法剝
    奪人之行動過程中，有對被害人施加恐嚇行為，自屬包含於
    妨害行動自由之同一意念之中，縱其所為，合於刑法第305
    條恐嚇危害安全罪之要件，仍應視為剝奪行動自由之部分行
    為。有最高法院29年度台上字第3757號，74年度台上字第
    3404 號判例可參，則共犯共犯段存祺、黃昌泰於癸○○被
    私行拘禁期間，對其電擊、半蹲、恐嚇活埋等行為均為強暴
    、脅迫、恐嚇之非法手段，乃為妨害自由之犯罪行為之一，
    不另論罪。被告丁○○與己○○、廖文彬、張家銘、丑○○
    、段存、何錦晃、秦澤輝、黃昌泰、連俊宏間，有犯意聯絡
    、行為分擔，為共同正犯。
（六）、妨害寅○○自由部分：
    核被告丁○○對寅○○所為，係犯行為時刑法第302條第1項
    之妨害自由罪（新舊法比較詳前所述）。又依前揭最高法院
    29年度台上字第3757號、74年度台上字第3404號判例意旨，
    被告丁○○於寅○○被私行拘禁期間，對其所為強暴、脅迫
    、恐嚇之非法手段，乃為妨害自由之犯罪行為之一，不另論
    罪。被告丁○○與己○○、廖文彬、丑○○、連俊宏、阮安
    勝、黃昌泰、段存祺、何錦晃、洪進雄間，有犯意聯絡，行
    為分擔，為共同正犯。
（七）、強索李宸葳債權憑證部分：
１、被告子○○、丁○○對乙○○所為，係犯行為時刑法302條
    第1項之妨害自由罪，其等與己○○（此部分業經判決確定
    ）、段存祺、何錦晃、丑○○、連俊宏、潘孟坪、廖文彬、
    黃昌泰間，有犯意聯絡，行為分擔，為共同正犯。參照前述
    說明其等恐嚇乙○○乃為妨害自由行為之部分行為，不另論
    同法第305條之恐嚇罪。
２、被告子○○、丁○○要求辛○○交付李宸葳債權憑證之行為
    ，原係犯刑法第304條第1項之使人行無義務之事罪。檢察官
    認此部分構成刑法第346條第1項之恐嚇取財罪，然按恐嚇取
    財應以具不法所有之意圖為構成要件，本件被告等所索取之
    李宸葳債權憑證係為李宸葳索取，與不法所有之意圖之要件
    不合，則不能構成恐嚇取財罪，檢察官認成立恐嚇取財罪，
    顯有未洽。嗣被告己○○、子○○、丁○○，強迫辛○○下
    樓，並指使強押辛○○帶往南部，取得3百萬元部分，係犯
    刑法第347條第1項之擄人勒贖罪，且因擄人勒贖罪本質即含
    有妨害自由之罪，因此就其等使人行無義務之事罪之犯行，
    不另論罪。其3人間有犯意聯絡，行為分擔，為共同正犯。
３、被告子○○、丁○○行為後，現行刑法已刪除有關牽連犯之
    規定，被告子○○．丁○○所犯妨害乙○○自由之刑法第
    302條第1項之罪與對辛○○擄人勒贖罪，依修正施行前之刑
    法，論以牽連犯，從較重之擄人勒贖罪處斷；修正施行後之
    刑法，業已刪除牽連犯之規定，依其犯罪行為之態樣，應論
    以數罪併罰，是比較新舊法，應適用行為時之舊法，認被告
    丁○○、己○○所犯上開2罪，有方法目的之牽連關係，從
    較重之擄人勒贖罪處斷。
四、論罪科刑
（一）、被告己○○部分：
    被告己○○所為，係犯刑法第347條第1項之擄人勒贖罪。被
    告己○○其餘起訴之犯罪部分，業經判決不受理確定，併此
    敘明。被告己○○有事實欄所載之前科執行情形，有本院被
    告之全國前案紀錄表附卷可按，其於有期徒刑執行完畢後，
    5年以內再犯本案有期徒刑之罪，依修正前行為時刑法第47
    條及修正後刑法第47條第1項之規定，均構成累犯，均應依
    法加重其刑，比較新舊法對被告己○○並無利或不利，依刑
    法第2條第1項之規定，適用行為時刑法第47條之規定，論以
    累犯，依法加重其刑（法定刑死刑、無期徒刑部分，依法不
    加重其刑）。被告己○○所犯擄人勒贖罪，於取贖後釋放被
    害人，核其情節尚非罪無可赦，爰依刑法第347條第5項之規
    定，減輕其刑。
（二）、被告子○○部分：
    被告子○○所犯槍砲彈藥刀械管制條例第7條第4項未經許可
    持有手槍罪（槍擊戊○○住宅）及刑法第347條第1項之擄人
    勒贖罪（對辛○○擄人勒贖），犯意各別，行為互異，應分
    論併罰。被告子○○所犯擄人勒贖罪，於取贖後釋放被害人
    ，核其情節尚非不可赦，爰依刑法第347條第5項之規定，減
    輕其刑。
（三）、被告丁○○部分：
１、被告丁○○所犯組織犯罪防制條例第3條第1項後段之參與犯
    罪組織罪，槍砲彈藥刀械管制條例第8條第4項之持有獵槍罪
    （潘家祥旌全藝品店槍擊案）、刑法第302條第1項之妨害自
    由罪（妨害癸○○、寅○○自由）、幫助殺人未遂罪（槍擊
    壬○○案）、刑法第347條第1項之擄人勒贖罪。其妨害癸○○、寅○○自由，依行為時有關連續犯之規定，其犯罪時間
    緊接，構成要件相同，顯係基於概括犯意反覆為之，為連續
    犯，以一罪論，惟被告丁○○行為後裁判時，刑法業經修正
    ，刪除有關連續犯之規定，依被告丁○○所犯上開2罪之性
    質，應論以數罪併罰，比較新舊法，以舊法論以連續犯裁判
    上一罪，較有利於被告丁○○，爰就此部分論以妨害自由一
    罪，並依法加重其刑。又被告丁○○妨害（癸○○、曾楠繁
    ）自由、幫助殺人未遂（槍擊壬○○部分），均係參與太陽
    會犯罪組織為籌措財源所為之暴力討債或對背叛組織者所為
    暴力教訓之犯行，是以均為實現該犯罪組織目的相關之犯罪
    行為，依行為時刑法有關牽連犯之規定，與參與犯罪組織罪
    之犯行，有方法目的之牽連關係，為牽連犯，應從較重之幫
    助殺人未遂罪處斷，並應依組織犯罪防制條例第5條規定加
    重其刑（法定刑死刑、無期徒刑部分，不加重其刑）。被告
    丁○○所犯幫助殺人未遂、修正前行為時槍砲彈藥刀械管制
    條例第8條第4項之未經許持有獵槍罪（因己○○向潘家祥購
    買毒品談判價格所起爭端，非關組織目的之犯罪）、擄人勒
    贖罪（因子○○為李宸葳處理債務案引起，非關組織目的之
    犯罪），犯意各別，行為互異，應分論併罰。又按曾受有期
    徒刑之執行完畢，5年以內再犯有期徒刑以上之罪者，為累
    犯，加重其刑至2分之1，刑法第47條定有明文，而繼續犯之
    一部行為，或牽連犯之重罪行為係在另一犯罪所處有期徒刑
    執行完畢後5年以內者，仍該當於累犯加重之要件（86年度
    台非字第217號判決要旨參照），是以被告丁○○係在91年7
    月5日方執行完畢，有被告丁○○本院全國前案紀錄表在卷
    可稽，其牽連犯中較重之持有獵槍罪，係在91年6月間，當
    時丁○○前案有期徒刑尚未執行（假釋）完畢，應無累犯加
    重之適用；至所犯幫助殺人未遂罪、擄人勒贖罪部分，係於
    有期徒刑執行完畢後，5年以內再犯，應論累犯，並依法加
    重其刑（死刑、無期徒刑部分，依法不得加重其刑，累犯新
    舊法比較，同前己○○部分所述）。又被告丁○○所犯擄人
    勒贖罪，於取贖後釋放被害人，核其情節尚非嚴重，爰依刑
    法第347條第5項之規定，減輕其刑。
參、不另為無罪諭知部分：
（一）、丁○○被訴對癸○○恐嚇取財部分（起訴書犯罪事實欄
        甲編號拾）：
    公訴意旨略以：本件被告丁○○與己○○、子○○、廖文彬
    、張家銘等人，分別於91年10月15日、同年11月1日要求癸○○給付款項行為，成立刑法第346條第1項之恐嚇取財罪嫌
    。又被告己○○、子○○商議後，由己○○命人拿熱水要癸○○喝下，段存祺以電擊棒電擊癸○○，因認被告丁○○與
    己○○等人涉嫌有傷害癸○○之犯行。經查：
１、按刑法第346條第1項之恐嚇取財罪，法條規定明確，應以意
    圖為自己或第三人不法之所有為其構成要件。因此如被告雖
    以強暴、脅迫使被害人交付財物，惟係因兩造間有債務糾紛
    ，被告等人為向被害人索討債務始為該行為，即難認有不法
    所有之意圖，尚無法構成刑法第346條第1項之恐嚇取財罪。
    經查：證人秦澤輝於原審證稱：癸○○所經營之全球新世紀
    公司濫用其所經營福王公司之勁哥商標權，因此應賠償其
    2千萬元，其委託己○○出面幫忙處理。而參之91年8月8日
    全球與宏登、福王和解細節內容之書面記載：「３勁哥品名
    授權予郭思賢先生」，因此足信勁哥品名之使用，在全球新
    世紀公司、福王公司間有是否授權使用發生爭議，是以有該
    和解協議之內容產生，則福王公司對全球新世紀公司是否毫
    無賠償給付之請求權，尚非無疑，要難因此遽認被告丁○○
    、秦澤輝、己○○等人要求全球新世紀公司給付款項，係基
    於不法所有之意圖，此部分不法所有意圖顯屬不能證明。則
    本件犯罪行為就不法所有意圖部分既無法認定，即不能成立
    恐嚇取財罪。檢察官認此部分與妨害癸○○自由部分，有裁
    判上一罪關係，自不另為無罪之諭知。
２、次按，傷害罪之成立應以產生傷害之結果為必要。而查被告
    丁○○雖不否認共犯黃昌泰、段存祺等人有傷害癸○○之行
    為，惟據被害人癸○○所提出行政院衛生署立基隆醫院之急
    診病歷，癸○○之就醫時間係91年11月5日，距離本件案發
    時間91年11月1日，已相差4日，而該病歷依據病患（即癸○○）主訴，上星期五喝熱茶燙到舌頭，診斷結果「未明示燒
    傷、未明示程度」，實無法證明癸○○因喝熱水而造成舌頭
    傷害，此外詹敏亦未提出因遭受電擊而受傷之相關診斷證明
    書或病歷，是癸○○雖遭電擊或命喝開水，然無法認定因此
    造成傷害結果，即難認構成傷害罪。因檢察官認此部分犯行
    與妨害癸○○自由之犯行，具牽連犯裁判上一罪之關係，爰
    就此部分不另為無罪之諭知。
（二）被告子○○被訴恐嚇危害戊○○之安全罪部分：
    公訴及移送併辦意旨另以：被告子○○與黃福枝、丑○○及
    另案被告余進長、黃昌泰等人，基於共同之犯意聯絡，以91
    年5月13日晚間12時許，在台南縣麻豆鎮○○路45號2樓房屋
    對面，對被害人戊○○之住處實施槍擊之方式實施恫嚇，致
    生危害於戊○○之安全，因認被告子○○涉犯刑法第305 條
    之恐嚇危害安全罪等語。惟按刑法第305條之恐嚇罪，所稱
    以加害生命、身體、自由、名譽、財產之事恐嚇他人者，係
    指以使人生畏怖之心為目的，而通知將加惡害之旨於被害人
    而言，若惡害之通知並未到達被害人，其行為尚屬未遂階段
    ，自難構成本罪（最高法院52年台上字第751號判例參照）
    。經查：被害人戊○○對於其住處於91年5月13日晚間遭人
    槍擊之事一無所悉，迨至同年秋季，始發覺其住處鋁門窗上
    方壓克力板及客廳天花板上遺留孔洞，誤以為是BB彈之彈痕
    而不以為意，遲至92年3月27日，檢察官指揮轄區員警勘查
    現場，始知悉有槍擊事件等情，業經被害人戊○○於檢察官
    偵訊中陳明，堪認被告子○○與共犯對之以槍擊方式所實施
    之恫嚇，其將來惡害之通知始終並未為被害人戊○○所知悉
    領會，是此恐嚇行為尚未發生危害於戊○○安全之結果，屬
    未遂階段而為刑法所不罰；惟公訴意旨認此恐嚇罪部分與前
    開非法持持有槍枝部分，具有牽連犯之裁判上一罪關係，就
    此部分爰不另為無罪之諭知。
（三）、被告丁○○被訴對李銘章恐嚇取財未遂部分：
    公訴意旨略以：91年10月30日下午3時30分許，李銘章帶同
    朋友粘漢仁，至台北市○○○路○段219號之「東森咖啡店」
    ，段存祺、潘孟坪、何錦晃亦遵照被告丁○○指示到場洽談
    延期清償事宜，嗣張家銘、丑○○、己○○、連俊宏、廖文
    彬、黃昌泰亦隨後而至。之後，由被告丁○○帶同段存祺、
    廖文彬及連俊宏入內談判，己○○、子○○則在同路段272
    號「統一超商」店外觀察掌握狀況，並伺機下達指令。不知
    情之李宸葳見此場面，驚覺事有蹊蹺極力勸阻子○○不要以
    暴力方式處理，惟遭子○○支開，並要求伊先行離去。談判
    中，丁○○自稱係「太陽會」之「水牛」，李宸葳是艱苦人
    ，之前欠款（60萬元債務）一筆勾銷，並將李宸葳先前交付
    之相關債權憑證交出，跟太陽會作個朋友等語。粘漢仁為表
    示彼等並非孬種，亦不甘示弱自稱是「天山會」聚合份子「
    阿仁」，丁○○即對之嚇稱：你是天山會的，這次要給你包
    起來（即以暴力論輸贏，將對方消滅之意）云云，子○○亦
    對之諷刺稱「你是天山會的？我還天山雪蓮呢」等語。李銘
    章聞訊表示不能作主，即委由粘漢仁向「天山會」友人求助
    到場助勢，嗣於下午4時30分許「天山會」年籍不詳者10餘
    人紛紛駕車到「東森咖啡店」外與粘漢仁會合，以了解事件
    原委。5時許，李銘章與粘漢仁見「太陽會」份子來勢洶洶
    ，有非取回李宸葳債權憑證絕不罷休之勢，且其等所找來助
    勢之人似不敵眼前「太陽會」幫派份子。李銘章不願將當日
    攜帶之債權憑證交出，即與粘漢仁趁機逃離現場搭計乘車離
    去並關掉行動電話。因認被告子○○、丁○○，對李銘章所
    為係犯恐嚇取財未遂之犯行。經查：
１、按成立恐嚇取財罪，係以意圖為自己或第三人不法所有為構
    成要件之一，且以恐嚇方法使人交付財物，而所謂恐嚇方法
    ，須以使人生畏懼心之言語或動作方屬之。而依檢察官前揭
    起訴犯罪事實之記載，恐嚇行為應係指丁○○陳述出：「你
    是天山會的，這次要給你包起來（即以暴力論輸贏，將對方
    消滅之意）。」等言語。然查，證人李銘章於92年5月6日於
    原審證述及偵查中證述均未提及聽聞被告丁○○對其稱要包
    起來等語。僅有證人粘漢仁於偵查中證述：其未聽見債權憑
    證金額內容多少，其要過去瞭解，丁○○對其恐嚇說：『你
    是天山會的，這1次要給你包下來』，意指要其好看等語（
    偵4卷第163頁背面），因此，持有李宸葳債權憑證之人為李
    銘章，其並未聽聞被告丁○○說出前述恐嚇言詞，雖粘漢仁
    曾經聽聞被告丁○○說出前述恐嚇言詞，但依據粘漢仁之證
    詞，丁○○顯係對其個人恐嚇，阻止其前來參與瞭解債務內
    容，被告丁○○縱為前述恐嚇言語，其並非對李銘章為之，
    目的亦非在迫使李銘章交出李宸葳之債權憑證。次查，依據
    檢察官起訴之犯罪事實，被告丁○○表示其等為太陽會時，
    粘漢仁亦不甘示弱自稱天山會，旋即召集10餘人到咖啡廳外
    助勢，並參照粘漢仁於偵查中證述（偵4卷第162頁以下），
    李銘章於東森咖啡廳時身上即攜帶有李宸葳之債權憑證，並
    未交出。是以，堪信李銘章、粘漢仁根本並未因丁○○等人
    說出「太陽會」或「要將之包起來」等言詞而產生畏懼心。
    是以，此部分行為要難認已成立恐嚇取財犯行。另本件被告
    子○○確實受李宸葳之委託，向李銘章索取債權憑證，而該
    債權憑證雖由李銘章保管中，但依據卷內保管條記載，僅屬
    證明及擔保性質，因此其所有權仍為李宸葳所有，僅係請求
    返還之時間點依據雙方約定應在清償債務之後，在尚未清償
    前請求返還縱有違反民事契約法律關係，但因該物實質上所
    有權仍為李宸葳所有，被告子○○為李宸葳索取其具有所有
    權之物，要難謂具有不法之所有之意圖。據此，此部分犯行
    ，於不法所有意圖及恐嚇二構成要件上均不成立，因此，被
    告子○○、丁○○向李銘章索取李宸葳債權憑證之行為，要
    難成立恐嚇取財未遂罪，然因此部分犯行，因檢察官認向辛○○索取李宸葳債權憑證之部分，或對癸○○恐嚇取財部分
    有連續犯裁判上一罪關係，爰就此部分不另為無罪之諭知。
肆、無罪部分：
（一）、被告子○○被訴組織犯罪部分：
    公訴意旨略以：被告子○○於81年間由某國立大學法律系畢
    業，自85年間起擔任律師事務所法務助理職務，經其兄劉勝
    男介紹，認識己○○並為其辦理法律事務，已明知己○○為
    犯罪組織太陽會幫派份子，然仍與之密切交往，嗣經己○○
    吸收參與己○○所指揮之太陽會犯罪組織為其成員，先於91
    年間5月間，因其台南麻豆住家所使用之土地與戊○○發生
    糾紛，而對戊○○心生不滿，竟告知己○○上情，由己○○
    指派余進長、黃福枝、丑○○、黃昌泰等太陽會組織成員前
    往台南槍擊戊○○住宅（即犯罪事實欄乙部分編號二之犯罪
    事實），嗣並參與太陽會組織為籌措財源對癸○○、寅○○
    暴力討債，及為李宸葳強索債權憑證等具暴力、脅迫性犯罪
    行為。因認被告子○○涉嫌參與犯罪組織罪嫌。檢察官認被
    告子○○參與犯罪組織，係以被告子○○依己○○之意替組
    織成員找律師辯護，核與孫志堅律師、賴以祥律師、鄭志明
    律師之證述相符，並有孫志堅律師提出受被告子○○委託所
    有太陽會成員之刑事案件一覽表，為其論據。訊之被告子○○雖坦承認識己○○，惟堅詞否認參與犯罪組織。經查：
１、被告子○○所涉犯之戊○○住宅槍擊案，係因其家人與戊○○有土地租賃糾紛而起，另乙○○妨害自由、辛○○擄人勒
    贖案件，係因其結拜兄弟陳立洲之員工李建達，尋求協助其
    姊李宸葳之債務，均非因太陽會組織之事，由被告子○○出
    面處理，俱如前述，至被告子○○透過己○○之關係，借用
    太陽會組織成員犯罪，要難認其加入太陽會組織。而妨害癸○○、寅○○自由之案件，並無證據證明被告子○○有參與
    ，理由詳後述，雖證人孫志堅律師、賴以祥律師、鄭志明律
    師證述被告子○○介紹太陽會成員之刑事案件，並有孫志堅
    律師提出受被告子○○委託所有太陽會成員之刑事案件一覽
    表，然選任辯護律師實有多途，透過認識之人脈介紹，實屬
    平常，而被告子○○認識己○○，己○○復屬太陽會組織之
    高層，則關於太陽會組織成員涉案，己○○尋求被告子○○
    介紹律師，洵不違人情之常，如認被告子○○為太陽會成員
    涉訟案件尋找辯護律師，即遽認其涉嫌參與組織犯罪，則受
    委任為太陽會組織成員辯護之律師，亦與太陽會組織成員關
    係密切，豈不亦涉有組織犯罪之嫌，是尚難執此理由，認被
    告子○○涉嫌組織犯罪。
２、證人丁○○雖於警詢時稱：子○○係太陽會之法律顧問云云
    （偵14卷第287頁），證人于宏偉雖曾於警詢時稱：子○○
    係太陽會之法律顧問云云（偵35卷第92頁），惟證人丁○○
    嗣於原審證稱：子○○之工作係在律師事務所上班，他不是
    律師，知道他沒執照，但其等亦有稱呼其律師，其在警訊對
    子○○之指控不實等語（原審卷 (八)第94頁、第95頁、第
    115頁）；證人歐陽儀雄證稱：其透過己○○介紹認識子○○，見過2、3次面，子○○在律師事務所工作，他未表示自
    己是律師，己○○未介紹子○○是太陽會的法律顧問，只說
    是朋友，其不知太陽會是否有法律顧問，未聽說子○○是太
    陽會之法律顧問等語（原審卷 (八)第15頁、第16頁、第17
    頁）；證人廖文彬證稱：其與子○○不熟，丁○○未向有提
    過子○○之職業，第三代虎宣誓時子○○未到場，沒有人告
    知子○○是太陽會成員，亦無人告知子○○是法律顧問，子
    ○○亦未自稱是律師，他只說在律師事務所上班，第三代虎
    宣誓時子○○不在場，其因朋友之關係有向子○○請教問題
    等語（原審卷 (八)第32頁、第43頁、第44頁、第78頁、第
    79頁、第80頁）；證人張家銘證稱：其認識子○○，看過1
    、2次，第三代處宣誓時未看到子○○，沒有人介紹子○○
    是太陽會之法律顧問，子○○亦未自稱係太陽會之法律顧問
    等語（原審卷 (八)第125頁）；證人董智泰證稱：太陽會沒
    有法律顧問，子○○未自稱是律師或是太陽會的法律顧問，
    亦未曾為太陽會成員上法律課程，其亦未曾向他請教問題，
    第三代虎宣誓時子○○不在場等語（原審卷 (八)第189 頁
    、第190頁）；證人余進長證稱：太陽會未僱用律師，子○○係其等的朋友，不是太陽會的律師，其曾請教他法律問題
    ，因其所認識之朋友只有他懂法律等語（原審卷 (八)第248
    頁、第249頁）。綜上，被告子○○係在律師事務所任職，
    太陽會相關成員均不知太陽會有法律顧問，亦不認為被告子
    ○○係太陽會之法律顧問，而被告子○○亦未參與太陽會第
    三代虎之入會宣誓儀式之重要活動，是並無被告子○○參與
    太陽會組織成員活動之客觀事證，縱有太陽會成員請教被告
    子○○法律問題，然實與其專業所學有關，如其無法律專業
    背景，自無人相詢法律問題，此乃事理之常，自不以太陽會
    成員向被告子○○請教法律問題，即認其係太陽會之法律顧
    問而繩以組織犯罪。
３、綜上，並無證據證明被告子○○參與組織犯罪，此外亦查無
    其他積極證據，堪認被告子○○有此部分之犯行，既不能證
    明被告子○○此部分之犯行，即應為無罪之諭知。
（二）被告子○○被訴妨害癸○○自由部分：
    公訴意旨復以：被告子○○與秦澤輝、己○○、丁○○、丑
    ○○、連俊宏，於91年10月22日晚上8時許，在台北市○○○路遠企中心1樓咖啡廳，與癸○○見面協議賠償2千萬元予
    福王公司事宜，限癸○○7天內交出6百萬元（即給付現金4
    百萬，另己○○取得該公司2百萬元之乾股）。惟癸○○並
    未踐約，91年11月1日，己○○指示丑○○、段存祺及秦澤
    輝搭載癸○○，至「茶室卡拉OK店」，當時己○○、子○○
    、丁○○、張家銘、何錦晃、廖文彬、連俊宏、黃昌泰等人
    已到場，己○○要求癸○○履行前述約定給付現金4百萬元
    及入股2百萬元，癸○○表示一時無法籌出那麼多錢，並將
    身上所帶6萬餘元交付己○○，己○○見癸○○提出之款項
    與事先約定之金額差距甚大極為不滿，頓生私行拘禁癸○○
    以虐待洩憤之犯意，率先拿出自己之現鈔1疊，打癸○○之
    頭部，被告子○○與丁○○、張家銘、廖文彬、丑○○、段
    存祺、何錦晃、黃昌泰、連俊宏、秦澤輝即與己○○共同基
    於私行拘禁癸○○於該包廂凌虐之犯意聯絡，由黃昌泰分別
    以徒手毆打、電擊棒電擊、及命半蹲等方式，虐待癸○○，
    段存祺亦持電擊棒電擊癸○○，己○○、黃昌泰又強迫癸○○喝下高溫熱水，並防止癸○○擅自離去，嗣因癸○○已積
    極籌款，並承諾3日後給付款項，始讓癸○○自由離去，因
    認被告子○○此部分涉嫌妨害自由、傷害、恐嚇取財罪。訊
    之被告子○○否認上開犯行，辯稱：當天天其與1名朋友一
    同前往，在另一個包廂唱2首歌後，即行離去等語。經查：
１、證人丁○○、己○○、黃昌泰、丑○○、段存祺等人雖均證
    稱有見到被告子○○在樹林卡拉ＯＫ店，惟證人秦澤輝證稱
    ：其在卡拉ＯＫ店未看到子○○等語（原審卷 (三)第280頁
    ），而據前開證人所述證人秦澤輝、己○○與癸○○在包廂
    談判等情，核與被告子○○所辯其在另一包廂之情相合；證
    人廖文彬證稱：其當天在包廂內外，均未見到子○○等語（
    原審卷 (三)第297頁）；另證人段存祺證稱：子○○在包廂
    內待3、5分鐘，沒做什麼，只是在吃菜等語（原審卷 (三)
    第302頁）；證人張家銘證稱：其在卡拉ＯＫ未注意有見到
    子○○等語（原審卷 (三)第307頁）；證人丁○○證稱：子
    ○○有去遠企中心，在那裡喝咖啡旁觀，在樹林卡拉ＯＫ店
    ，他只是去吃飯等語（原審卷 (三)第314頁）；證人己○○
    證稱：係其邀子○○陪其去遠企中心，而在樹林卡拉ＯＫ店
    ，子○○係與別的朋友在別間包廂喝酒等語（原審卷 (三)
    第319頁）。
２、綜觀上開證人所述，不是未見到被告子○○到樹林卡拉ＯＫ
    店，就是見到被告子○○在該店用餐，亦未證述被告子○○
    當天有何特別舉動，或分擔何種行為，核與被告子○○所辯
    只在該處短暫停留相應合，否則豈會有人未見到被告子○○
    ，甚至連委託己○○出面處理債務之秦澤輝亦未見到被告子
    ○○，是被告子○○稱辯未參與癸○○一案，堪可採信。此
    外亦查無其他積極證據，堪認被告子○○有此部分之犯行，
    既不能證明被告子○○此部分之犯行，即應為無罪之諭知。
（三）、被告子○○被訴妨害寅○○自由部分：
    公訴意旨又以：被告子○○被訴於91年10月24日，與己○○
    前往台北市○○路○段16號2樓福華飯店2樓「麗香苑」咖啡
    廳，處理案外人曾碩惠對寅○○之債務。己○○命丁○○、
    洪進雄出面與寅○○談判，太陽會成員段存祺、丑○○、廖
    文彬、阮安勝、連俊宏及黃昌泰等人在該處待命，隨時掌握
    事件之狀況。己○○與子○○嗣轉往周超雲所經營之「茶室
    卡拉OK店」指揮。丁○○以行動電話告知己○○，己○○據
    報即指示丁○○強行將寅○○帶往「茶室卡拉OK店」，己○○、子○○、丁○○、廖文彬、洪進雄、丑○○、何錦晃、
    黃昌泰、連俊宏、阮安勝等人共同基於妨害自由之犯意聯絡
    ，強將寅○○帶離福華飯店，坐上丑○○所駕駛之自用小客
    車。丁○○等人在車上為防止寅○○逃跑，由丁○○、廖文
    彬夾坐於寅○○兩側，並命其取下眼鏡，廖文彬再以衣服蓋
    住其頭部，黃昌泰則命寅○○趴下，以此非法之方法剝奪寅
    ○○之行動自由，將寅○○帶至前揭「茶室卡拉OK店」之2
    樓包廂，由己○○、丁○○等人輪流喝令寅○○先籌措1千
    萬元返還，始得離去，己○○進而對寅○○恐嚇稱如果不還
    錢，就會有事等語，令寅○○心生畏懼，致生危害於寅○○
    生命、身體之安全。此時段存祺、何錦晃亦抵達該卡拉ＯＫ
    店包廂參與私行拘禁寅○○之行為，寅○○見狀心生畏懼，
    頻以所有之行動電話向其兄鄭楠盛請求代為籌款。其間黃昌
    泰、丑○○、連俊宏及阮安勝乃接續持丑○○事先準備之藤
    條，輪番毆打寅○○之手心、腳底及臀部（褪去長褲）而加
    以凌辱，造成寅○○受有頭部外傷合併右臉頰撕裂傷、雙臂
    、右頰、雙足及右手挫傷等傷害（傷害部分，未據寅○○告
    訴），即將昏迷，始停止毆打寅○○。嗣己○○、子○○、
    丑○○因處理其他事務暫時先行離去，仍由丁○○、洪進雄
    、段存祺、廖文彬、何錦晃、黃昌泰、連俊宏、阮安勝繼續
    看管寅○○。迄當晚11時許，員警進入前述卡拉ＯＫ店臨檢
    ，洪進雄、黃昌泰、丁○○、廖文彬、阮安勝、連俊宏、段
    存祺等人見狀留下寅○○，由該店後門逃逸，寅○○始由警
    方救出重獲自由，因認被告子○○涉嫌妨害自由罪嫌。訊據
    被告子○○否認上開犯行，辯稱該日其係找己○○拿律師費
    用，並未參與妨害自由等語。經查：
１、證人丁○○、丑○○雖證稱在福華飯店、樹林卡拉ＯＫ店均
    看到被告子○○，惟證人丑○○、丁○○均證述依己○○之
    指揮行事，業如前述，然證人丑○○卻證稱：其在福華飯店
    內未見到子○○，在停車場才見到子○○，到樹林卡拉ＯＫ
    店看到子○○在包廂內，因其出出進進，不清楚子○○做什
    麼事，子○○並未叫其或己○○、黃昌泰、丁○○做何事等
    語（原審卷 (三)第375頁、第382頁）。另證人洪進雄證稱
    在福華飯店或樹林卡拉ＯＫ店，其均未看到子○○等語（偵
    25 卷第216頁）；證人廖文彬證稱：其從頭到尾未見到子○○，他亦未叫其做事等語（原審卷 (三)第390頁）；證人段
    存祺則證稱其在樹林卡拉OK店未看到子○○，子○○亦未叫
    其做事等語（原審卷 (三)第379頁、第382頁），由證人段
    存祺、廖文彬、洪進雄所證，並未見到被告子○○，顯見被
    告子○○並未在現場停留很久，致部分在場人士先後到達包
    廂進出間未見到其人。又據證人阮安勝證稱：其未聽任何人
    表示子○○交代對寅○○做何事等語（原審卷 (三)第394頁
    ）；證人祥丁○○證稱：在樹林卡拉ＯＫ店時，看到子○○
    坐在沙發那邊，他不知寅○○這件事等語（原審卷 (三)第
    403 頁）；依證人丁○○、阮安勝、段存祺所述，被告子○○並未在現場做何事，或指揮何人行事。另據證人丑○○證
    稱：其在樹林卡拉ＯＫ店待到約10時許離開，因蘇倫養被押
    解回國，其去載蘇倫養之太太，己○○叫其去刑事警察局，
    ，至刑事警察局時約11時接近12時許，在該處見到子○○，
    其不知子○○幾時到警察局等語（原審卷 (三)第371頁、第
    375頁），顯見被告子○○並未一直待在樹林卡拉ＯＫ店。
    是綜上各項證人之見聞，被告子○○既未始終待在樹林卡拉
    ＯＫ店，又未對寅○○妨害自由發號施令，亦未參與妨害行
    由之行為，復先行離去卡拉ＯＫ店，洵難認其有此部分之犯
    行。此外亦查無其他積極證據，堪認被告子○○有此部分之
    犯行，既不能證明被告子○○此部分之犯行，即應為無罪之
    諭知。
伍、撤銷原判決關於己○○擄人勒贖部分、被告丁○○、己○○
    部分：
１、原審就被告己○○擄人勒贖部分，認事證明確，予以論罪科
    刑，固非無見，惟原審未併予審酌被告己○○取得贖金後，
    即釋放被害人，未依刑法第347條第5項予以減刑，量刑尚有
    未當，被告己○○上訴否認犯罪，雖無理由，原判決此部分
    既有不當，即應就原判決關於告己○○擄人勒贖部分及定應
    執行刑部分予以撤銷改判。爰審酌被告己○○年輕力壯，竟
    不思奮向上，見辛○○經濟狀況良好，竟起意擄人勒贖，行
    為囂張，目無法紀，惟念及未加害被害人之生命，暨其犯罪
    後之態等一切情狀，量處有期徒刑8年，以示懲儆。
２、原審以被告子○○事證明確，予以論罪科刑，固非無見，惟
    查：(1)被告為持有手槍罪之共犯，則其與共犯共同非法持
    有槍、彈，自應就其共同持有之槍、彈諭知沒收，原判決未
    於被告子○○主文項下諭知沒收並於理由內說明，容有未洽
    ；(2)原審未併予審酌被告子○○取得贖金後，即釋放被害
    人，未依刑法第347條第5項予以減刑，量刑尚有未當；(3)
    原審認被告子○○亦參與組織犯罪，並共犯妨害癸○○、寅
    ○○自由，亦有未洽。被告子○○上訴否認參與組織犯罪，
    否認妨害癸○○、寅○○自由，非無理由，上訴否認共同持
    有手槍、擄人勒贖，為無理由，及檢察官上訴認持有手槍部
    分量刑過輕，則有理由，原判決既有上揭可議之處，即屬無
    可維持，爰就原判決關於被告子○○部分撤銷改判。爰審酌
    被告子○○畢業於國立大學法律系，本當以身作則，竟知法
    犯法，使人對戊○○住宅開槍，附合己○○之作為，參與擄
    人勒贖，危害社會治安，事後未朋分贖款，暨其犯罪後之態
    度等一切情狀，就其所犯之罪，分別量處主文第4項所示之
    刑。又修正後刑法第2條第1項規定：「行為後法律有變更者
    ，適用行為時之法律。但行為後之法律有利於行為人者，適
    用最有利於行為人之法律」。被告子○○行為後，刑法第51
    條業於94年1月7日修正公布，並於95年7月1日施行，修正前
    刑法第51條第5款規定：「數罪併罰，宣告多數有期徒刑者
    ，於各刑中之最長期以上，各刑合併之刑期以下，定其刑期
    。但不得逾20年。」修正後刑法第51條第5款規定：「宣告
    多數有期徒刑者，於各刑中之最長期以上，各刑合併之刑期
    以下，定其刑期。但不得逾30年。」比較結果，修正後刑法
    並非較有利於被告子○○，依刑法第2條第1項前段之規定，
    仍應依修正前行為時之刑法，定其應執行之刑。又被告子○○所犯本罪，除科處有期徒刑之外，依法併宣告罰金刑，並
    應諭知罰金易服勞役之折算標準，惟被告子○○於犯罪時，
    刑法第42條第2項前段規定：「易服勞役以1元以上3元以下
    折算1日。」有關易服勞役折算標準，據修正前罰金罰鍰提
    高標準條例第2條前段規定，就其原定數額提高為100倍折算
    1日，則本件行為時之易服勞役折算標準，應以銀元300 元
    折算1日，即新台幣900元折算1日。惟95年7月1日修正公布
    施行之刑法第42條第3項前段規定：「易服勞役以新台幣1仟
    元、2仟元或3仟元折算1日。」茲比較修正前後之易服勞役
    折算標準，以修正後之規定，較有利於被告子○○，應依刑
    法第2條第1項後段規定，應適用修正後之刑法第42條第3項
    前段規定，就其罰金刑部分定其易服勞役之折算標準。扣案
    之美國BERETTA廠製95FS型口徑9MM制式半自動手槍1枝（槍
    枝管制編號0000000000號，並含有彈匣1個、滅音器1支）、
    捷克CZ廠製75型口徑9MM之制式半自動手槍1枝（槍枝管制編
    號：0000000000號）、口徑9MM之制式子彈10顆（原扣案15
    顆，經送鑑試射擊發5顆，餘10顆），係違禁物，應依刑法
    第38條第1項第1款之規定宣告沒收。
３、原審以被告丁○○事證明確，予以論罪科刑，固非無見，惟
    查被告丁○○係持有獵槍罪之共犯，則其與共犯共同非法持
    有之獵槍，自應諭知沒收，原判決未於被告丁○○主文項下
    諭知沒收並於理由內說明，容有未洽；被告丁○○上訴否認
    幫助殺人未遂及擄人勒贖，雖無可取，惟原判決既有不當，
    自應由本院將原判決連同執行刑併予撤銷改判。爰審酌被告
    丁○○素行不端，前經自首參與犯罪組織而獲不起訴處分寬
    典，猶不知悔改，竟再參與犯罪組織而為暴力犯罪，危害社
    會治安至鉅，就參與擄人勒贖部分，事後並分得部分贖款等
    一切情狀，就其所犯之罪，分別判處如主文第3項所示之刑
    ，並依行為時刑法之規定，定其應執行之刑（比較新舊法，
    詳前被告子○○部分所述）。罰金部分並適用修正後之刑法
    第42條第3項前段規定，定其易服勞役之折算標準（比較新
    舊法，詳前被告子○○部分所述）。按法院就同一罪刑所適
    用之法律，無論係對罪或刑或保安處分，除法律別有規定外
    ，均應本統一性或整體性之原則而適用，不容任意割裂而適
    用不同之法律，有關被告丁○○參與犯罪組織及多項犯罪行
    為，牽連從重論以幫助殺人未遂罪，依法律適用之統一性或
    整體性之原則，自不得依組織犯罪防制條例第3條第3項諭知
    強制工作，而本院認被告丁○○上開所犯各罪，量處之刑已
    足資儆惕，爰不引刑法第90條規定，諭知強制工作，併此敘
    明。扣案美國REMINGT ON廠製870 POLICE MAGNUM型口徑
    12GAUGE制式單管霰彈槍1枝（槍枝管制編號0000000000），
    係屬禁止持有之違禁物，應依刑法第38條第1項第1款之規定
    宣告沒收。
據上論斷，應依刑事訴訟法第369條第1項前段、第364條、第299
條第1項前段、第300條、第301條第1項、組織犯罪防制條例第3
條第1項、第5條、槍砲彈藥刀械管制條例第7條第4項、修正前槍
砲彈藥刀械管制條例第8條第4項、第12條第4項，刑法第2條第1
項、第42條第3項、行為時刑法第11條前段、第28條、第56條、
第30條、第302條第1項、第305條、第271條第2項、第1項、第
347條第1項、第5項、第55條、第51條第5款、第26條前段、第47
條、第38條第1項第1款、修正前罰金罰鍰提高標準條例第1條第1
項前段，判決如主文。
本案經檢察官柯麗鈴到庭執行職務。
中    華    民    國    95    年    8    月    29    日
                  刑事第十三庭審判長法  官  曾德水
                                    法  官  范清銘
                                    法  官  杜惠錦
以上正本證明與原本無異。
如不服本判決應於收受送達後十日內向本院提出上訴書狀，其未
敘述上訴之理由者並得於提起上訴後十日內向本院補提理由書（
均須按他造當事人之人數附繕本）。
                                    書記官  楊秋鈴
中    華    民    國    95    年    8     月    30    日
附錄本案論罪科刑法條全文如下：
組織犯罪防制條例第3條第1項、槍砲彈藥刀械管制條例第7條第4
項、修正前槍砲彈藥刀械管制條例第8條第4項、第12條第4項，
行為時刑法第302條第1項、第305條、第271條第2項、第1項、第
347條第1項、第5項
組織犯罪防制條例第3條
（犯罪處罰）
發起、主持、操縱或指揮犯罪組織者，處 3 年以上 10 年以下有
期徒刑，得併科新台幣 1億元以下罰金；參與者，處 6月以上5年
以下有期徒刑，得併科新台幣1千萬元以下罰金。
犯前項之罪，受刑之執行完畢或赦免後，再犯該項之罪，其發起
、主持、操縱或指揮者，處 5年以上有期徒刑，得併科台幣2億元
以下罰金；參與者，處 1年以上7年以下有期徒刑，得併科新台幣
 2 千萬元以下罰金。
犯第 1 項之罪者，應於刑之執行完畢或赦免後，令入勞動場所，
強制工作，其期間為 3 年；犯前項之罪者，其期間為 5 年。
前項強制工作，於刑之執行完畢或赦免後，檢察官認為無執行之
必要者，得檢具事證聲請法院免其執行。
第 3 項強制工作執行已滿 1 年 6 個月，而執行機關認為無繼續
執行之必要者，得檢具事證，報請檢察官聲請法院免予繼續執行
。
 組織犯罪防制條例第7條
（犯罪財產之追繳、沒收）
犯第 3 條之罪者，其參加之組織所有之財產，除應發還被害人者
外，應予追繳、沒收。如全部或一部不能沒收者，追徵其價額。
犯第3條之罪者，對於參加組織後取得之財產，未能證明合法來
源者，除應發還被害人者外，應予追繳、沒收。如全部或一部不
能沒收者，追徵其價額。
為保全前二項之追繳、沒收或追徵，檢察官於必要時得扣押其財
產。
槍砲彈藥刀械管制條例第8條
未經許可，製造、販賣或運輸鋼筆槍、瓦斯槍、麻醉槍、獵槍、
空氣槍或第 4條第1項第1款所定其他可發射金屬或子彈具有殺傷
力之各式槍砲者，處無期徒刑或5年以上有期徒刑，併科新臺幣1
千萬元以下罰金。
未經許可，轉讓、出租或出借前項所列槍枝者，處3年以上10年
以下有期徒刑，併科新臺幣7百萬元以下罰金。
意圖供自己或他人犯罪之用，而犯前二項之罪者，處無期徒刑或
 7 年以上有期徒刑，併科新臺幣 1 千萬元以下罰金。
未經許可，持有、寄藏或意圖販賣而陳列第 1 項所列槍枝者，處
 1年以上7年以下有期徒刑，併科新臺幣700萬元以下罰金。
第 1 項至第 3 項之未遂犯罰之。
槍砲彈藥刀械管制條例第12條
未經許可，製造、販賣或運輸子彈者，處 1 年以上 7 年以下有
期徒刑，併科新台幣 500 萬元以下罰金。
未經許可，轉讓、出租或出借子彈者，處 6 月以上 5 年以下有
期徒刑，併科新台幣 300 萬元以下罰金。
意圖供自己或他人犯罪之用，而犯前二項之罪者，處 3年以上10
年以下有期徒刑，併科新台幣700萬元以下罰金。
未經許可，持有、寄藏或意圖販賣而陳列子彈者，處 5年以下有
期徒刑，併科新台幣300萬元以下罰金。
第 1 項至第 3 項之未遂犯罰之。
中華民國刑法第271條
（普通殺人罪）
殺人者，處死刑、無期徒刑或 10 年以上有期徒刑。
前項之未遂犯罰之。
預備犯第 1 項之罪者，處 2 年以下有期徒刑。
中華民國刑法第302條
（剝奪他人行動自由罪）
私行拘禁或以其他非法方法，剝奪人之行動自由者，處 5 年以下
有期徒刑、拘役或 3 百元以下罰金。
因而致人於死者，處無期徒刑或 7 年以上有期徒刑，致重傷者，
處 3 年以上10年以下有期徒刑。
第 1 項之未遂犯罰之。
中華民國刑法第305條
（恐嚇危害安全罪）
以加害生命、身體、自由、名譽、財產之事，恐嚇他人致生危害
於安全者，處 2 年以下有期徒刑、拘役或 3 百元以下罰金。
中華民國刑法第347條
（擄人勒贖罪）
意圖勒贖而擄人者，處死刑、無期徒刑或 7 年以上有期徒刑。
因而致人於死者，處死刑、無期徒刑或 12 年以上有期徒刑；致
重傷者，處死刑、無期徒刑或 10 年以上有期徒刑。
第 1 項之未遂犯罰之。
預備犯第 1 項之罪者，處 2 年以下有期徒刑。
犯第 1 項之罪，未經取贖而釋放被害人者，減輕其刑；取贖後而
釋放被害人者，得減輕其刑。


司法院資訊處製作；財團法人民間司法改革基金會備份。
